
```{r setup, include=FALSE}
knitr::opts_chunk$set(echo = TRUE)
```

TODO :

```{r}
# Retirer les variables 1 à 1 et vérifier que les coefficients ne changent pas.
# Calculer le pseudo R²
# Courbe ROC et AUC
# Savoir quels tests sont réalisés pour obtenir les "95%"
# Validation croisée
# Enlever "risque" dans l'interprétation
# Regarder le lien entre MilieuDegrad.x et T_EXT pour déterminer si le milieu est dégradé à cause de la période de la visite.
# Regarder sans gene majo
```

On charge les données et les packages :

```{r, include=F, eval=T}
rm(list=ls())

# chargement des données 
donnees_mean <- readRDS("data_post_etape_4_Mean.Rdata", "rb")
donnees_mean2 <- donnees_mean[,-1]

library(VGAM)
library(MASS)
library(car)
library(caret)
library(ggplot2)
library(reshape2)
```

On fait en sorte que la modalité de référence soit "Sain".

```{r}
donnees_mean2$y <- relevel(donnees_mean2$y, ref = "ENG_malade")

levels(donnees_mean2$y)
```

Dans la suite des modélisations, nous aurons donc "mu[,1]" => "ENG_malade", "mu[,2]" => "PS_malade" et "mu[,3]" => "Sain".

On effectue une régression logistique multinomiale sur Y avec les 21 variables explicatives.

```{r}
# Modélisation avec les 21 variables
multinomial_logistic_model <- vglm(y ~ . ,data = donnees_mean2, family = multinomial)

# Résumé du modèle
logLik(multinomial_logistic_model)
anova(multinomial_logistic_model)
AIC(multinomial_logistic_model)
BIC(multinomial_logistic_model)
```
On supprime itérativement les variables avec la plus forte p-value et on regarde si les autres coefficients sont modifiés :

```{r}
multinomial_logistic_model2 <- vglm(y ~ . - X13x2_QUAI_t, 
                                  data = donnees_mean2, 
                                  family = multinomial)

summary(multinomial_logistic_model)
summary(multinomial_logistic_model2)
anova(multinomial_logistic_model2)



multinomial_logistic_model3 <- vglm(
  y ~ . - X13x2_QUAI_t - T10_PS_AlimPoNourrLongpPo,
  data = donnees_mean2,
  family = multinomial
)

summary(multinomial_logistic_model2)
summary(multinomial_logistic_model3)
anova(multinomial_logistic_model3)



multinomial_logistic_model4 <- vglm(
  y ~ . - X13x2_QUAI_t - T10_PS_AlimPoNourrLongpPo - T16_BS_TenueSpeciElev,
  data = donnees_mean2,
  family = multinomial
)

summary(multinomial_logistic_model3)
summary(multinomial_logistic_model4)
anova(multinomial_logistic_model4)



multinomial_logistic_model5 <- vglm(
  y ~ . - X13x2_QUAI_t - T10_PS_AlimPoNourrLongpPo - T16_BS_TenueSpeciElev - X25x1_ElvAlterChoiPers,
  data = donnees_mean2,
  family = multinomial
)

summary(multinomial_logistic_model4)
summary(multinomial_logistic_model5)
anova(multinomial_logistic_model5)



multinomial_logistic_model6 <- vglm(
  y ~ . - X13x2_QUAI_t - T10_PS_AlimPoNourrLongpPo - T16_BS_TenueSpeciElev - X25x1_ElvAlterChoiPers - ENG_TROU,
  data = donnees_mean2,
  family = multinomial
)

summary(multinomial_logistic_model5)
summary(multinomial_logistic_model6)
anova(multinomial_logistic_model6)

# Pour l'instant, les coefficients n'ont pas évolué de plus de 10% et on n'a supprimé que des variables avec p-value > à 0.4


# Charger les bibliothèques nécessaires
library(dplyr)

# Extraire les coefficients et erreurs standards du modèle
coeffs <- c(-4.84332, 2.49321, 1.10426, -1.17940, 1.04740, -0.92783, 4.40365, 
            3.75603, 5.40594, -3.92282, 0.58251, -3.24695, -1.12856, 3.20187, 
            -3.87949, -2.47090, -6.11601, -4.19455, 2.88056, 1.59579, 
            -2.46645, -4.34882, 2.64886, 2.01841, 2.23786, 3.64219)

se <- c(2.66266, 1.07575, 1.29322, 1.03747, 1.10362, 1.26796, 2.02027, 
        1.41271, 1.85226, 1.44300, 1.39442, 1.53478, 1.69009, 1.81116, 
        1.52666, 1.47737, 2.57530, 1.47299, 1.43079, 1.51159, 
        1.62025, 1.82223, 1.24964, 1.23436, 1.09510, 1.44831)

variables <- c("(Intercept):2", "X09x3_FAB_CROISS_reg_rec1:1", 
               "X09x3_FAB_CROISS_reg_rec1:2", "X22x1_LOC_INF_rec1:1", 
               "X22x1_LOC_INF_rec1:2", "X06x1_gene_majo_1_rec1:1", 
               "X06x1_gene_majo_1_rec1:2", "X12x2_MAT_PC2:1", 
               "X12x2_MAT_PC2:2", "T10_PS_EauDebi_31:1", "T10_PS_EauDebi_31:2", 
               "T10_PS_EauDebi_32:1", "T10_PS_EauDebi_32:2", 
               "X07x1_AN_CONST4_mean_31:2", "X07x1_AN_CONST4_mean_32:1", 
               "X07x1_AN_CONST4_mean_32:2", "LR_LRF1:2", 
               "T13_ENG_milieuDegrad.x1:2", "X18x2_ABBTX_PS1:1", 
               "X18x2_ABBTX_PS1:2", "X19x2_ABB_E1:1", "X19x2_ABB_E1:2", 
               "A03_Pos10sVERS1:1", "A03_Pos10sVERS1:2", 
               "A03_PosSeroMyAsOui:1", "A03_PosSeroMyAsOui:2")

# Calcul des OR et des IC à 95%
or_values <- exp(coeffs)
lower_ci <- exp(coeffs - 1.96 * se)  # Borne inférieure de l'IC 95%
upper_ci <- exp(coeffs + 1.96 * se)  # Borne supérieure de l'IC 95%

# Vérifier si 1 est dans l'intervalle de confiance
significatif <- ifelse(lower_ci <= 1 & upper_ci >= 1, "NON", "OUI")

# Créer un data frame pour afficher les résultats
table_or <- data.frame(
  Variable = variables,
  OR = round(or_values, 2),
  IC_95 = paste0("[", round(lower_ci, 2), "; ", round(upper_ci, 2), "]"),
  Significatif = significatif  # Ajout de la colonne de signification
)

# Affichage du tableau
print(table_or)
```

A la vue de la significativité de certaines variables, nous sommes tentés de les enlever de la modélisation et d'observer si cette réduction améliore significativement le modèle.
(Les algorithmes connus permettant d'établir le meilleur modèle automatiquement ne fonctionnent qu'avec les fonctions lm ou glm mais pas vglm, pareil pour la fonction VIF alors nous cherchons à la main)

```{r}
# Modélisation avec 12 variables
modele_reduit <- vglm(y ~ X09x3_FAB_CROISS_reg_rec +
                        X22x1_LOC_INF_rec +
                        X06x1_gene_majo_1_rec +
                        X12x2_MAT_PC +
                        T10_PS_EauDebi_3 +
                        X07x1_AN_CONST4_mean_3 +
                        LR_LRF +
                        T13_ENG_milieuDegrad.x +
                        X19x2_ABB_E +
                        A03_Pos10sVERS +
                        A03_PosSeroMyAs +
                        A03_TxPosSero22sTgReel, 
                      family = multinomial, data = donnees_mean2)

# Résumé du modèle
logLik(modele_reduit)
anova(modele_reduit)
AIC(modele_reduit)
BIC(modele_reduit)

# Calcul des log-vraisemblance
logLik_complet <- logLik(multinomial_logistic_model)
logLik_reduit <- logLik(modele_reduit)

# Écart de déviance
X_stat <- -2 * (logLik_reduit - logLik_complet)

# Degrés de liberté de la loi du khi-deux associée
df <- 21 - 12

# Calcul de la p_value
p_value <- pchisq(X_stat, df, lower.tail = FALSE)

# Affichage des résultats
cat("Statistique du test X² :", X_stat, "\n")
cat("Degrés de liberté :", df, "\n")
cat("P-value associée :", p_value, "\n")
```

Selon le critère de l'AIC, du BIC, de la log-vraisemblance (significativement à 10^-5) ce modèle réduit est meilleur que le modèle complet

De la même façon, pour autant, nous sommes tentés de retirer les 2 variables moins significatives et nous aimerions savoir si cette réduction est pertinente.

```{r}
# Modélisation avec 10 variables
modele_reduit2 <- vglm(y ~ X09x3_FAB_CROISS_reg_rec +
                        X06x1_gene_majo_1_rec +
                        X12x2_MAT_PC +
                        T10_PS_EauDebi_3 +
                        X07x1_AN_CONST4_mean_3 +
                        LR_LRF +
                        T13_ENG_milieuDegrad.x +
                        A03_Pos10sVERS +
                        A03_PosSeroMyAs +
                        A03_TxPosSero22sTgReel, 
                      family = multinomial, data = donnees_mean2)

# Résumé du modèle
logLik(modele_reduit2)
anova(modele_reduit2)
AIC(modele_reduit2)
BIC(modele_reduit2)

# Calcul des log-vraisemblance
logLik_reduit2 <- logLik(modele_reduit2)

# Écart de déviance
X_stat2 <- -2 * (logLik_reduit2 - logLik_reduit)

# Degrés de liberté de la loi du khi-deux associée
df2 <- 12 - 10

# Calcul de la p_value
p_value2 <- pchisq(X_stat2, df2, lower.tail = FALSE)

# Affichage des résultats
cat("Statistique du test X² :", X_stat2, "\n")
cat("Degrés de liberté :", df2, "\n")
cat("P-value associée :", p_value2, "\n")
```

Selon le critère de l'AIC, du BIC, de la log-vraisemblance (significativement à 0.03) ce modèle réduit est meilleur que le modèle complet

Nous remarquons que la variable "A03_TxPosSero22sTgReel" devient plus significative, elle l'était peu dans le "modele_reduit", regardons ce que cela donne lorsqu'on la supprime du modèle :

```{r}
# Modélisation avec 9 variables
modele_reduit3 <- vglm(y ~ X09x3_FAB_CROISS_reg_rec +
                        X06x1_gene_majo_1_rec +
                        X12x2_MAT_PC +
                        T10_PS_EauDebi_3 +
                        X07x1_AN_CONST4_mean_3 +
                        LR_LRF +
                        T13_ENG_milieuDegrad.x +
                        A03_Pos10sVERS +
                        A03_PosSeroMyAs, 
                      family = multinomial, data = donnees_mean2)

# Résumé du modèle
logLik(modele_reduit3)
anova(modele_reduit3)
AIC(modele_reduit3)
BIC(modele_reduit3)


# Calcul des log-vraisemblance
logLik_reduit3 <- logLik(modele_reduit3)

# Écart de déviance
X_stat3 <- -2 * (logLik_reduit3 - logLik_reduit2)

# Degrés de liberté de la loi du khi-deux associée
df3 <- 1

# Calcul de la p-value
p_value3 <- pchisq(X_stat3, df3, lower.tail = FALSE)

# Affichage des résultats
cat("Statistique du test X² :", X_stat3, "\n")
cat("Degrés de liberté :", df3, "\n")
cat("P-value associée :", p_value3, "\n")
```

Selon le critère de l'AIC, il ne semble pas pertinent de retirer "A03_TxPosSero22sTgReel" (On sait que l'AIC a tendance à vouloir conserver plus de variables que les autres critères). Mais selon le critère du BIC, de la log-vraisemblance (significativement à 0.015) ce modèle réduit est meilleur que le modèle précédent. Nous conservons alors ce modèle à 9 variables (les 9 variables ont une p-value inférieure à 0.015 !).

Création de la matrice de confusion :

```{r}
# On obtient les prédictions du modèle (sur les mêmes valeurs qui l'ont entrainé, notre objectif final n'est pas de faire de la prédiction mais de la modélisation)
predictions <- predict(modele_reduit3, newdata = donnees_mean2, type = "response")
classes_pred <- apply(predictions, 1, which.max)
classes_pred <- factor(classes_pred, levels = c(1, 2, 3), labels = c("ENG_malade", "PS_malade", "Sain"))

# On crée la matrice de confusion
confusion.matrix <- table(True = donnees_mean2$y, Predicted = classes_pred)
confusion.matrix
confusion.matrix_norm <- prop.table(confusion.matrix, 1)*100
round(confusion.matrix_norm,1)
```

On cherche maintenant à avoir une meilleure visualisation de cette matrice de confusion.

```{r}
# Visualiser la matrice de confusion normalisée
confusion_df <- melt(confusion.matrix_norm)
colnames(confusion_df) <- c("True", "Predicted", "Value")

ggplot(data = confusion_df, aes(x = True, y = Predicted, fill = Value)) +
  geom_tile() +
  geom_text(aes(label = sprintf("%.2f", Value)), color = "white") +
  scale_fill_gradient(low = "white", high = "red") +
  theme_minimal() +
  labs(title = "Matrice de Confusion Normalisée", x = "Classe Réelle", y = "Classe Prédite")
```

Désormais, on cherche à observer la précision et la sensibilité du modèle :

```{r}
true_classes <- donnees_mean2$y

# Utiliser la fonction confusionMatrix du package 'caret'
conf_matrix <- confusionMatrix(factor(classes_pred, levels = c("ENG_malade", "PS_malade", "Sain") ), factor(true_classes))

# Récupérer les précisions et rappels par classe
precision <- conf_matrix$byClass[,"Pos Pred Value"]
recall <- conf_matrix$byClass[,"Sensitivity"]

# Créer un dataframe pour la visualisation
metrics_df <- data.frame(
  Classe = c("ENG_malade", "PS_malade", "Sain"),
  Precision = precision,
  sensitivity = recall
)

metrics_df
```

La précision mesure la proportion des prédictions positives qui sont correctes.
La sensibilité mesure la capacité du modèle à détecter les vrais positifs.

Nous pouvons donc dire que le modèle est satisfaisant (environ 70% de bonne modélisation). Le point visiblement négatif est que pour 26% des élevages que nous avons classé en "ENG_malade", le modèle les prédit en "PS_malade".

On rappelle que les classes "ENG_malade" et "PS_malade" n'indiquent pas un élevage 100% malade mais indiquent uniquement une tendance des porcs à tousser et/ou à éternuer plus que la moyenne des élevages.

Reste à faire l'interprétation des résultats de la régression logistique multinomiale (de combien est-ce qu'une variable augmente la probabilité à être malade, etc...)

```{r}
summary(modele_reduit3)
summary(donnees_mean2$y)

```