#vide 
rm(list=ls())

# installation des packages
install.packages("VGAM")
```{r setup, include=FALSE}
knitr::opts_chunk$set(echo = TRUE)
```

```{r}
rm(list=ls())

# chargement des données 
donnees_forest <- readRDS("Projet_Stat_2025_modelisation/data_post_etape_4_Forest.Rdata", "rb")
donnees_mean <- readRDS("Projet_Stat_2025_modelisation/data_post_etape_4_Mean.Rdata", "rb")

```
=======
Blocs_Y_76X01_X07
>>>>>>> 793ef1d9fec51ef1276e9d9f0e638ab56804269f
# on commence par travailler avec donnees_forest
colnames(donnees_forest)
library(caret)
set.seed(36)
train_index <- createDataPartition(donnees_forest$y, p = 0.8, list = FALSE)

# Diviser les données en train et test
```{r}
donnees_forest2 <- donnees_forest[,-1]
train_data <- donnees_forest[train_index, ]
train_data <- train_data[,-1]
test_data <- donnees_forest[-train_index, ]
```

# Vérifier les proportions dans les deux ensembles
prop.table(table(train_data$y))
prop.table(table(test_data$y))


On s'interesse aux problèmes de séparation parfaite.
Il n'y a pas de problème pour les variables catégorielles car on a déjà vérfié les proportions.
```{r}
# Sélectionner uniquement les variables explicatives
vars_explicatives <- names(donnees_forest)[!names(donnees_forest) %in% "y"]

# Boucle pour vérifier la séparation parfaite
for (var in vars_explicatives) {
  tab <- table(donnees_forest$y, donnees_forest[[var]])
  
  # Vérifie si une modalité d'une variable prédit toujours une seule classe de y
  if (any(rowSums(tab == 0) == (nrow(tab) - 1))) {
    cat("⚠️ Problème de séparation parfaite détecté pour :", var, "\n")
    print(tab)
  }
}
```

On regarde donc chaque variables numérique en effectuant une regression multinomiale.
Pour A04_My10Mfloc, il y a un problème de fitted_prob pour:
Individu 33 :
ENG_malade: 0.1156
PS_malade: 0.0245
Sain: 0.8599

Individu 98 :
ENG_malade: 0.0378
PS_malade: 0.0042
Sain: 0.9581
Il faut donc supprimer l'individu ou la variable. Una valeur trop élevé -> sain

```{r}
library(VGAM)  # Pour la régression multinomiale

# Sélectionner uniquement les variables quantitatives
vars_quanti <- names(donnees_forest)[sapply(donnees_forest, is.numeric)]

for (var in vars_quanti) {
  cat("\n🔹 Test de la variable :", var, "\n")
  
  # Modèle de régression multinomiale
  formula <- as.formula(paste("y ~", var))
  model <- vglm(formula, family = multinomial, data = donnees_forest)

  # Extraire les coefficients
  coef_val <- coef(model)
  
  # Vérifier si certains coefficients sont très grands (seuil arbitraire)
  if (any(abs(coef_val) > 10)) {
    cat("⚠️ Alerte : Problème de séparation possible ! Coefficients élevés pour", var, "\n")
  }

  # Vérifier les fitted probabilities
  fitted_probs <- fitted(model)
  if (any(fitted_probs < 0.01 | fitted_probs > 0.99)) {
    cat("⚠️ Alerte : Problème de fitted probabilities proches de 0 ou 1 pour", var, "\n")
    print(fitted_probs)
  }
}

```

On va recoder la variable en 3 modalités 
```{r}
library(ggplot2)

# Afficher la distribution sous forme de table pour voir les valeurs distinctes
table(donnees_forest$A04_My10Mfloc)

# Affichage graphique
ggplot(donnees_forest, aes(x = as.factor(A04_My10Mfloc))) +
  geom_bar(fill = "steelblue", color = "black") +
  theme_minimal() +
  labs(title = "Distribution de A04_My10Mfloc (discrète)")

# Trier les valeurs distinctes et leurs effectifs
effectifs <- as.data.frame(table(donnees_forest$A04_My10Mfloc))
colnames(effectifs) <- c("valeur", "effectif")
effectifs$valeur <- as.numeric(as.character(effectifs$valeur))  # Conversion en numérique si besoin
effectifs <- effectifs[order(effectifs$valeur), ]

# Trouver un seuil pour avoir au moins 15% d'effectif dans la dernière modalité
total_effectif <- sum(effectifs$effectif)
effectifs$cumule <- cumsum(effectifs$effectif) / total_effectif  # Fréquence cumulée

# Déterminer le seuil pour "élevé" (valeur où on dépasse 85% des observations)
seuil_eleve <- min(effectifs$valeur[effectifs$cumule >= 0.85])

# Définition des 3 groupes en fonction de cette coupure
donnees_forest$A04_My10Mfloc <- cut(
  donnees_forest$A04_My10Mfloc,
  breaks = c(-Inf, 0, seuil_eleve, Inf),
  labels = c("zero", "moyen", "élevé")
)

# Transformer en facteur
donnees_forest$A04_My10Mfloc <- as.factor(donnees_forest$A04_My10Mfloc)

# Vérification de la répartition des classes
table(donnees_forest$A04_My10Mfloc)
prop.table(table(donnees_forest$A04_My10Mfloc))

# Affichage graphique après transformation
ggplot(donnees_forest, aes(x = A04_My10Mfloc)) +
  geom_bar(fill = "darkorange", color = "black") +
  theme_minimal() +
  labs(title = "Distribution de A04_My10Mfloc après transformation en factor : seuil = 43839")

```

```{r}
set.seed(36)
train_index <- createDataPartition(donnees_forest$y, p = 0.8, list = FALSE)
train_data <- donnees_forest[train_index, ]
test_data <- donnees_forest[-train_index, ]

library("VGAM")
multinomial_logistic_model <- vglm(y ~ . ,data = train_data, family = multinomial)
```
# analyse
```{r}

summary(multinomial_logistic_model)
```
```{r}
# Charger la librairie dplyr si ce n'est pas déjà fait
library(dplyr)

# Supprimer les variables spécifiques de la base de données
donnees_forest <- donnees_forest %>%
  select(-"X07x1_AN_CONST4_mean_3", 
         -"T16_BS_TenueSpeciElev", 
         -"LR_LRF", 
         -"T10_PS_AlimPoNourrLongpPo")

# Vérifier les nouvelles colonnes de la base de données
colnames(donnees_forest)

set.seed(36)
train_index <- createDataPartition(donnees_forest$y, p = 0.8, list = FALSE)
train_data <- donnees_forest[train_index, ]
test_data <- donnees_forest[-train_index, ]

library("VGAM")
multinomial_logistic_model <- vglm(y ~ . ,data = train_data, family = multinomial)
```

```{r}
model_summary <- summary(multinomial_logistic_model)
coefficients <- coefficients(model_summary)

# Utiliser la méthode 'z' pour obtenir les valeurs des statistiques de Wald
wald_statistics <- coefficients[, "z value"]

# Utiliser la méthode 'Pr(>|z|)' pour obtenir les p-values
p_values <- coefficients[, "Pr(>|z|)"]

# Vérifier les p-values
print(p_values)

# Identifier les variables avec des p-values significatives (par exemple p < 0.05)
significant_vars <- names(p_values)[p_values < 0.05]

# Créer une formule avec les variables significatives
formula <- as.formula(paste("y ~", paste(significant_vars, collapse = " + ")))
formula
# Créer un nouveau modèle avec les variables significatives
significant_model <- vglm("y ~ X22x1_LOC_INF_rec1:2 + X12x2_MAT_PC2:1 + X12x2_MAT_PC2:2 + 
    T10_PS_EauDebi_31:1 + X13x2_QUAI_t1:2 + X18x2_ABBTX_PS1:1 + 
    X19x2_ABB_E1:2 + A03_PosSeroMyAsOui:2 + A03_TxPosSero22sTgReel:1", data = train_data, family = multinomial())

# Afficher le résumé du nouveau modèle
summary(significant_model)
```


