---
title: "Exemple analyse mbPLs avec estimation du poids des blocs et des variables dans l'explication de Y et sélection de variables"
date: "`r Sys.Date()`"
output:
  prettydoc::html_pretty:
  theme: "architect"
highlight: github
number_sections: TRUE
---
<style type="text/css">
  body{
    font-size: 5pt;
  }
</style>

```{r setup, include=FALSE}
knitr::opts_chunk$set(echo = TRUE)
```
#Chargement des packages


```{r,warning=FALSE}
library(readxl)
library(WriteXLS)
library(tidyverse)
library(questionr)
library(dplyr)
library(skimr)
library(naniar)
library(caret)
library(ggcorrplot)
library(FactoMineR)
library(factoextra)
library(Factoshiny)
library(FactoInvestigate)
library(writexl)
library(summarytools)
library(corrplot)
library(readxl)
library(mice)
library(DescTools)
library(bnstruct)
library(rpart)
library(rpart.plot)
library(stringr)
library(dplyr)
library(missMDA)
library(tidyr)
library(cluster)
library(tm)
library(SnowballC)
library(wordcloud)
library(RColorBrewer)
library(explor)
library(readxl)
library(tidyverse)
library(dataMaid)
library(questionr)
library(caret)
library(dplyr)
library(skimr)
library(ggplot2)
library(knitr)
library(kableExtra)
library(sf)
library(sp)
# library(gt)
library(summarytools)
library(naniar)
library(writexl)
library(corrplot)
library(explor)
library(car)
library(multcompView)
library(Hmisc)
library(stringr)
library(reshape2)
library(here)
library(purrr)
library(DescTools)
library(forcats) 
library(magrittr) # for piping
library(ade4)
library(adegraphics)
library(fastDummies)
library(cluster)
library(table1)
```

#Chargement des données

#CHEMIN ANSES
```{r}
chemin <- "P:/Progr_Elev_Alterna/3.Enquete_analytique/analyse_donnees/6.AnalyseExplicative/2.Analyses/3.NE/2.Donnees/"
```
# Variables X pouvant expliquer le statut BESASP des élevages NE
```{r}
base_NE_V0 <- readRDS(file=str_c(chemin,"Base_NE_multiblocs_b.RData"))
```

-------------Mise en forme des données 

On commence par centrer-réduire toutes les variables quantitatives du jeu de données:

```{r}
base_NE<-base_NE_V0

base_NE$T06_VG_NbTParc <- scale(base_NE$T06_VG_NbTParc)

```


N=80
p = 33 dont variable Y et CODE_ELEVAGE

Découpage en blocs:
 
```{r}
X01_Transversal <- base_NE[,3:14]
X02_TRUIES <- base_NE[,15:20]
X03_Porcelets <- base_NE[,21:23]
X04_PSE  <- base_NE[,24:33]

```

Transformation des vbl quali en vbl indicatrices pour le modèle:

```{r}
library(fastDummies)

data <- list(X01_Transversal, X02_TRUIES, X03_Porcelets, X04_PSE)

for(i in 1:length(data)){
  df <- data[[i]]
  for(var in names(df)){
    if(is.factor(df[[var]])){
      df <- dummy_cols(df, var, remove_selected_columns = TRUE, remove_most_frequent_dummy = TRUE)
    }
  }
  data[[i]] <- df
}
```
__Y en dummy variables__
#Traitement de la variable Y en 4 dummy variables
```{r}
base_NE2<-base_NE


#Création des 4 Y
base_NE2$Y1 <- as.matrix(ifelse(base_NE2$clust == 1, 1, 0))
base_NE2$Y2 <- as.matrix(ifelse(base_NE2$clust == 2, 1, 0))
base_NE2$Y3 <- as.matrix(ifelse(base_NE2$clust == 3, 1, 0))
base_NE2$Y4 <- as.matrix(ifelse(base_NE2$clust == 4, 1, 0))
#suppression de clust qui a été récodée en 4 niveaux Y
base_NE2<-base_NE2[,-2]
```

```{r}
#création d'un vecteur Y
Y <- base_NE2[,33:36]
data[[5]] <- Y
```

Renommer les blocs:
```{r, echo = T, warning = F, message = F}
new_names <- c("X01_Transversal", "X02_TRUIES", "X03_Porcelets", "X04_PSE","Y")
```

```{r, echo = T, warning = F, message = F}
names(data) <- new_names

```

----------------------------------------------------------------
-----------------------ANALYSE  --------------------------------
----------------------------------------------------------------
# PLS Multibloc

## Préparation des données
```{r, echo = T, warning = F, message = F}
Y <- data[[5]]
dudiY.NE <- dudi.pca(Y, center = TRUE, scale = TRUE, scannf = FALSE)
ktabX.NE <- ktab.list.df(data[1:4])
```

## mbPLS
```{r, echo = T, warning = F, message = F}
res.mbpls2   <- mbpls(dudiY.NE, ktabX.NE, scale = TRUE, option = "uniform", scannf = F, nf = 10)
res.plot     <- plot(res.mbpls2)
res.2foldcv2 <- testdim(res.mbpls2, nrepet = 500)  # calcul long
summary(res.mbpls2)
```
NB : les variables X sont centrées et réduites à ce niveau

## Nombre de dimensions
Choix du nombre de dimensions a interpréter (minimiser l'erreur de prédiction 2-fold et d'explication)
```{r, echo = T, warning = F, message = F}
plot(res.2foldcv2$statsRMSEc$Mean)
plot(res.2foldcv2$statsRMSEv$Mean)
```
#4 dimensions
```{r, echo = T, warning = F, message = F}
opt.dim <- 4
```

```{r, echo = T, warning = F, message = F}
res.boot <- randboot(res.mbpls2, opt.dim, nrepet = 500) # calcul long
res.boot
```
#5 dimensions
```{r, echo = T, warning = F, message = F}
opt.dim <- 5
```

```{r, echo = T, warning = F, message = F}
res.boot <- randboot(res.mbpls2, opt.dim, nrepet = 500) # calcul long
res.boot
```
## Observations
```{r, echo = T, warning = F, message = F}
res.plot[[1]]
```

## Blocs
```{r, echo = T, warning = F, message = F}
res.plot[[3]]   # Blocs Xk
plot(res.boot$bipc)                  # Importance des blocs explicatifs (seuil 1/K, K = nb blocs)
```
4 blocs X donc 1/k=25%; 0.25
Tous les blocs sont >0 et semblent >0.25 sauf  X04 PSE mais IC passe dans l'intervalle comprenant 0.25.
## Variables
```{r, echo = T, warning = F, message = F}
res.plot[[4]]   # Variable Y
res.plot[[5]]   # Variables Xk
plot(res.boot$vipc)                  # Importance des variables explicatives (pour tout le bloc Y ; seuil 1/P)
plot(res.boot$XYcoef[[1]])           # Importance des variables explicatives (pour la variable y1 ; seuil 0)
plot(res.boot$XYcoef[[2]])           # Importance des variables explicatives (pour la variable y2 ; seuil 0)
plot(res.boot$XYcoef[[3]])           # Importance des variables explicatives (pour la variable y3 ; seuil 0)
plot(res.boot$XYcoef[[4]])           # Importance des variables explicatives (pour la variable y4 ; seuil 0)
```  

--------------Suppression de variables non significatives--------------

Utilisation de 4 dimensions (bonne expli de Y, minimise erreur expli/prédit).
Les variables dont la valeur de l'IC passe par zéro sont supprimées. Puis l'analyse est relancée.
Variables à supprimer :

T06_VG_NbTParc

*Conclusion : -> 1 variable à supprimer

```{r}

X02_TRUIES_2<- select(X02_TRUIES,-c("T06_VG_NbTParc"))    


```


Au total =  variables X réparties en 4 blocs.

Transformation des vbl quali en vbl indicatrices pour le modèle:

```{r}
library(fastDummies)

data <- list(X01_Transversal,X02_TRUIES_2,X03_Porcelets,X04_PSE)

for(i in 1:length(data)){
  df <- data[[i]]
  for(var in names(df)){
    if(is.factor(df[[var]])){
      df <- dummy_cols(df, var, remove_selected_columns = TRUE, remove_most_frequent_dummy = TRUE)
    }
  }
  data[[i]] <- df
}
```
#Traitement de la variable Y

```{r}
#création d'un vecteur Y
Y <- base_NE2[,33:36]
data[[5]] <- Y
```

Renommer les blocs:
```{r, echo = T, warning = F, message = F}
new_names <- c("X01_Transversal", "X02_TRUIES_2", "X03_Porcelets", "X04_PSE", "Y")

names(data) <- new_names
```
# PLS Multibloc

## Préparation des données
```{r, echo = T, warning = F, message = F}
Y <- data[[5]]
dudiY.NE <- dudi.pca(Y, center = TRUE, scale = TRUE, scannf = FALSE)
ktabX.NE <- ktab.list.df(data[1:4])
```

## mbPLS
```{r, echo = T, warning = F, message = F}
res.mbpls2   <- mbpls(dudiY.NE, ktabX.NE, scale = TRUE, option = "uniform", scannf = F, nf = 10)
res.plot     <- plot(res.mbpls2)
res.2foldcv2 <- testdim(res.mbpls2, nrepet = 500)  # calcul long
summary(res.mbpls2)
```
NB : les variables X sont centrées et réduites à ce niveau

## Nombre de dimensions
Choix du nombre de dimensions a interpréter (minimiser l'erreur de prédiction 2-fold)
```{r, echo = T, warning = F, message = F}
plot(res.2foldcv2$statsRMSEc$Mean)
plot(res.2foldcv2$statsRMSEv$Mean)
```
#4 dimensions
```{r, echo = T, warning = F, message = F}
opt.dim <- 5
```

```{r, echo = T, warning = F, message = F}
res.boot <- randboot(res.mbpls2, opt.dim, nrepet = 500) # calcul long
res.boot
```

## Observations
```{r, echo = T, warning = F, message = F}
res.plot[[1]]
```

## Blocs
```{r, echo = T, warning = F, message = F}
res.plot[[3]]   # Blocs Xk
plot(res.boot$bipc)                  # Importance des blocs explicatifs (seuil 1/K, K = nb blocs)
```
5 blocs X donc 1/k=20%; 0.20
Tous les blocs sont >0 et semblent >0.20 sauf pê X02 logement voire pratiques3.
## Variables
```{r, echo = T, warning = F, message = F}
res.plot[[4]]   # Variable Y
res.plot[[5]]   # Variables Xk
plot(res.boot$vipc)                  # Importance des variables explicatives (pour tout le bloc Y ; seuil 1/P)
plot(res.boot$XYcoef[[1]])           # Importance des variables explicatives (pour la variable y1 ; seuil 0)
plot(res.boot$XYcoef[[2]])           # Importance des variables explicatives (pour la variable y2 ; seuil 0)
plot(res.boot$XYcoef[[3]])           # Importance des variables explicatives (pour la variable y3 ; seuil 0)
plot(res.boot$XYcoef[[4]])           # Importance des variables explicatives (pour la variable y4 ; seuil 0)
```  
--------------Suppression de variables non significatives--------------

Utilisation de 5 dimensions (bonne expli de Y, minimise erreur expli/prédit).
Les variables dont la valeur de l'IC passe par zéro sont supprimées. Puis l'analyse est relancée.
Variables à supprimer :

X17x2_PLSECH_rec
X15x1x2_NbDEPI_PCh_synth_1


*Conclusion : -> 2 variables à supprimer

--------------Suppression de variables non significatives--------------
  
```{r}
X03_Porcelets_2<- select(X03_Porcelets,-c("X17x2_PLSECH_rec"))    
X04_PSE_2<- select((X04_PSE),-c("X15x1x2_NbDEPI_PCh_synth_1"))

```


Au total =  variables X réparties en 4 blocs.

Transformation des vbl quali en vbl indicatrices pour le modèle:

```{r}
library(fastDummies)

data <- list(X01_Transversal ,X02_TRUIES_2,X03_Porcelets_2,X04_PSE_2)

for(i in 1:length(data)){
  df <- data[[i]]
  for(var in names(df)){
    if(is.factor(df[[var]])){
      df <- dummy_cols(df, var, remove_selected_columns = TRUE, remove_most_frequent_dummy = TRUE)
    }
  }
  data[[i]] <- df
}
```
#Traitement de la variable Y

```{r}
#création d'un vecteur Y
Y <- base_NE2[,33:36]
data[[5]] <- Y
```

Renommer les blocs:
```{r, echo = T, warning = F, message = F}
new_names <- c("X01_Transversal", "X02_TRUIES_2", "X03_Porcelets_2", "X04_PSE_2","Y")

names(data) <- new_names
```
# PLS Multibloc

## Préparation des données
```{r, echo = T, warning = F, message = F}
Y <- data[[5]]
dudiY.NE <- dudi.pca(Y, center = TRUE, scale = TRUE, scannf = FALSE)
ktabX.NE <- ktab.list.df(data[1:4])
```

## mbPLS
```{r, echo = T, warning = F, message = F}
res.mbpls2   <- mbpls(dudiY.NE, ktabX.NE, scale = TRUE, option = "uniform", scannf = F, nf = 10)
res.plot     <- plot(res.mbpls2)
res.2foldcv2 <- testdim(res.mbpls2, nrepet = 500)  # calcul long
summary(res.mbpls2)
```
NB : les variables X sont centrées et réduites à ce niveau

## Nombre de dimensions
Choix du nombre de dimensions a interpréter (minimiser l'erreur de prédiction 2-fold)
```{r, echo = T, warning = F, message = F}
plot(res.2foldcv2$statsRMSEc$Mean)
plot(res.2foldcv2$statsRMSEv$Mean)
```

#Analyse avec 5 dimensions
```{r, echo = T, warning = F, message = F}
opt.dim <- 5
```

```{r, echo = T, warning = F, message = F}
res.boot <- randboot(res.mbpls2, opt.dim, nrepet = 500) # calcul long
res.boot
```

## Observations
```{r, echo = T, warning = F, message = F}
res.plot[[1]]
```

## Blocs
```{r, echo = T, warning = F, message = F}
res.plot[[3]]   # Blocs Xk
plot(res.boot$bipc)                  # Importance des blocs explicatifs (seuil 1/K, K = nb blocs)
```
4 blocs X donc 1/k=0.25

## Variables
```{r, echo = T, warning = F, message = F}
res.plot[[4]]   # Variable Y
res.plot[[5]]   # Variables Xk
plot(res.boot$vipc)                  # Importance des variables explicatives (pour tout le bloc Y ; seuil 1/P)
plot(res.boot$XYcoef[[1]])           # Importance des variables explicatives (pour la variable y1 ; seuil 0)
plot(res.boot$XYcoef[[2]])           # Importance des variables explicatives (pour la variable y2 ; seuil 0)
plot(res.boot$XYcoef[[3]])           # Importance des variables explicatives (pour la variable y3 ; seuil 0)
plot(res.boot$XYcoef[[4]])           # Importance des variables explicatives (pour la variable y4 ; seuil 0)

```  
Conclusion : variables à retirer : 
X13x2_ChangApDecQAir
X14x1_CLOP_2_reg_rec
X17x2_ARCAST
--------------Suppression de variables non significatives--------------
  
```{r}
X01_Transversal_2<- select(X01_Transversal,-c("X13x2_ChangApDecQAir"))
X02_TRUIES_3<- select(X02_TRUIES_2,-c("X14x1_CLOP_2_reg_rec"))
X03_Porcelets_3<- select(X03_Porcelets_2,-c("X17x2_ARCAST"))    

#regrouper truies et porcelets car 1 seule variable dans le bloc porcelets

X02_TRUIES_porcelets<-cbind(X02_TRUIES_3, X03_Porcelets_3)
```


Au total =  variables X réparties en 3 blocs.

Transformation des vbl quali en vbl indicatrices pour le modèle:

```{r}
library(fastDummies)

data <- list(X01_Transversal_2,X02_TRUIES_porcelets,X04_PSE_2)

for(i in 1:length(data)){
  df <- data[[i]]
  for(var in names(df)){
    if(is.factor(df[[var]])){
      df <- dummy_cols(df, var, remove_selected_columns = TRUE, remove_most_frequent_dummy = TRUE)
    }
  }
  data[[i]] <- df
}
```
#Traitement de la variable Y

```{r}
#création d'un vecteur Y
Y <- base_NE2[,33:36]
data[[4]] <- Y
```

Renommer les blocs:
```{r, echo = T, warning = F, message = F}
new_names <- c("X01_Transversal_2", "X02_TRUIES_porcelets", "X04_PSE_2","Y")

names(data) <- new_names
```
# PLS Multibloc

## Préparation des données
```{r, echo = T, warning = F, message = F}
Y <- data[[4]]
dudiY.NE <- dudi.pca(Y, center = TRUE, scale = TRUE, scannf = FALSE)
ktabX.NE <- ktab.list.df(data[1:3])
```

## mbPLS
```{r, echo = T, warning = F, message = F}
res.mbpls2   <- mbpls(dudiY.NE, ktabX.NE, scale = TRUE, option = "uniform", scannf = F, nf = 10)
res.plot     <- plot(res.mbpls2)
res.2foldcv2 <- testdim(res.mbpls2, nrepet = 500)  # calcul long
summary(res.mbpls2)
```
NB : les variables X sont centrées et réduites à ce niveau

## Nombre de dimensions
Choix du nombre de dimensions a interpréter (minimiser l'erreur de prédiction 2-fold)
```{r, echo = T, warning = F, message = F}
plot(res.2foldcv2$statsRMSEc$Mean)
plot(res.2foldcv2$statsRMSEv$Mean)
```

#Analyse avec 4 dimensions
```{r, echo = T, warning = F, message = F}
opt.dim <- 4
```

```{r, echo = T, warning = F, message = F}
res.boot <- randboot(res.mbpls2, opt.dim, nrepet = 500) # calcul long
res.boot
```

## Observations
```{r, echo = T, warning = F, message = F}
res.plot[[1]]
```

## Blocs
```{r, echo = T, warning = F, message = F}
res.plot[[3]]   # Blocs Xk
plot(res.boot$bipc)                  # Importance des blocs explicatifs (seuil 1/K, K = nb blocs)
```
3 blocs X donc 1/k=0.33

## Variables
```{r, echo = T, warning = F, message = F}
res.plot[[4]]   # Variable Y
res.plot[[5]]   # Variables Xk
plot(res.boot$vipc)                  # Importance des variables explicatives (pour tout le bloc Y ; seuil 1/P)
plot(res.boot$XYcoef[[1]])           # Importance des variables explicatives (pour la variable y1 ; seuil 0)
plot(res.boot$XYcoef[[2]])           # Importance des variables explicatives (pour la variable y2 ; seuil 0)
plot(res.boot$XYcoef[[3]])           # Importance des variables explicatives (pour la variable y3 ; seuil 0)
plot(res.boot$XYcoef[[4]])           # Importance des variables explicatives (pour la variable y4 ; seuil 0)

```  
*Conclusion* variables à supprimer
X13x2_Equa_DalBet
X17x3_ADOPLPTRP_rec
T13_ENG_TypeMatBatBoi_rec
X19x1_PDS_E_rec
--------------Suppression de variables non significatives--------------
  
```{r}
X01_Transversal_3<- select(X01_Transversal_2,-c("X13x2_Equa_DalBet"))
X02_TRUIES_porcelets_2<- select(X02_TRUIES_porcelets,-c("X17x3_ADOPLPTRP_rec"))
X04_PSE_3<- select(X04_PSE_2,-c("T13_ENG_TypeMatBatBoi_rec","X19x1_PDS_E_rec"))    


```


Au total = 21 variables X réparties en 3 blocs.

Transformation des vbl quali en vbl indicatrices pour le modèle:

```{r}
library(fastDummies)

data <- list(X01_Transversal_3,X02_TRUIES_porcelets_2,X04_PSE_3)

for(i in 1:length(data)){
  df <- data[[i]]
  for(var in names(df)){
    if(is.factor(df[[var]])){
      df <- dummy_cols(df, var, remove_selected_columns = TRUE, remove_most_frequent_dummy = TRUE)
    }
  }
  data[[i]] <- df
}
```
#Traitement de la variable Y

```{r}
#création d'un vecteur Y
Y <- base_NE2[,33:36]
data[[4]] <- Y
```

Renommer les blocs:
```{r, echo = T, warning = F, message = F}
new_names <- c("X01_Transversal_3", "X02_TRUIES_porcelets_2", "X04_PSE_3","Y")

names(data) <- new_names
```
# PLS Multibloc

## Préparation des données
```{r, echo = T, warning = F, message = F}
Y <- data[[4]]
dudiY.NE <- dudi.pca(Y, center = TRUE, scale = TRUE, scannf = FALSE)
ktabX.NE <- ktab.list.df(data[1:3])
```

## mbPLS
```{r, echo = T, warning = F, message = F}
res.mbpls2   <- mbpls(dudiY.NE, ktabX.NE, scale = TRUE, option = "uniform", scannf = F, nf = 10)
res.plot     <- plot(res.mbpls2)
res.2foldcv2 <- testdim(res.mbpls2, nrepet = 500)  # calcul long
summary(res.mbpls2)
```
NB : les variables X sont centrées et réduites à ce niveau

## Nombre de dimensions
Choix du nombre de dimensions a interpréter (minimiser l'erreur de prédiction 2-fold)
```{r, echo = T, warning = F, message = F}
plot(res.2foldcv2$statsRMSEc$Mean)
plot(res.2foldcv2$statsRMSEv$Mean)
```

#Analyse avec 3 dimensions
```{r, echo = T, warning = F, message = F}
opt.dim <- 3
```

```{r, echo = T, warning = F, message = F}
res.boot <- randboot(res.mbpls2, opt.dim, nrepet = 500) # calcul long
res.boot
```

## Observations
```{r, echo = T, warning = F, message = F}
res.plot[[1]]
```

## Blocs
```{r, echo = T, warning = F, message = F}
res.plot[[3]]   # Blocs Xk
plot(res.boot$bipc)                  # Importance des blocs explicatifs (seuil 1/K, K = nb blocs)
```
3 blocs X donc 1/k=0.33

## Variables
```{r, echo = T, warning = F, message = F}
res.plot[[4]]   # Variable Y
res.plot[[5]]   # Variables Xk
plot(res.boot$vipc)                  # Importance des variables explicatives (pour tout le bloc Y ; seuil 1/P)
plot(res.boot$XYcoef[[1]])           # Importance des variables explicatives (pour la variable y1 ; seuil 0)
plot(res.boot$XYcoef[[2]])           # Importance des variables explicatives (pour la variable y2 ; seuil 0)
plot(res.boot$XYcoef[[3]])           # Importance des variables explicatives (pour la variable y3 ; seuil 0)
plot(res.boot$XYcoef[[4]])           # Importance des variables explicatives (pour la variable y4 ; seuil 0)

```  

**Conclusion**
Toutes les variables sont associées à au moins une modalité de Y.

#essai de réduire colinéarités sur âge des bâtiments
Retrait de la variable
X07x1_AN_CONST4_mean
--------------Suppression de variable--------------
  
```{r}
X04_PSE_4<- select(X04_PSE_3,-c("X07x1_AN_CONST4_mean_2"))    


```


Au total = 20 variables X réparties en 3 blocs.

Transformation des vbl quali en vbl indicatrices pour le modèle:

```{r}
library(fastDummies)

data <- list(X01_Transversal_3,X02_TRUIES_porcelets_2,X04_PSE_4)

for(i in 1:length(data)){
  df <- data[[i]]
  for(var in names(df)){
    if(is.factor(df[[var]])){
      df <- dummy_cols(df, var, remove_selected_columns = TRUE, remove_most_frequent_dummy = TRUE)
    }
  }
  data[[i]] <- df
}
```
#Traitement de la variable Y

```{r}
#création d'un vecteur Y
Y <- base_NE2[,33:36]
data[[4]] <- Y
```

Renommer les blocs:
```{r, echo = T, warning = F, message = F}
new_names <- c("X01_Transversal_3", "X02_TRUIES_porcelets_2", "X04_PSE_4","Y")

names(data) <- new_names
```
# PLS Multibloc

## Préparation des données
```{r, echo = T, warning = F, message = F}
Y <- data[[4]]
dudiY.NE <- dudi.pca(Y, center = TRUE, scale = TRUE, scannf = FALSE)
ktabX.NE <- ktab.list.df(data[1:3])
```

## mbPLS
```{r, echo = T, warning = F, message = F}
res.mbpls2   <- mbpls(dudiY.NE, ktabX.NE, scale = TRUE, option = "uniform", scannf = F, nf = 10)
res.plot     <- plot(res.mbpls2)
res.2foldcv2 <- testdim(res.mbpls2, nrepet = 500)  # calcul long
summary(res.mbpls2)
```
NB : les variables X sont centrées et réduites à ce niveau

## Nombre de dimensions
Choix du nombre de dimensions a interpréter (minimiser l'erreur de prédiction 2-fold)
```{r, echo = T, warning = F, message = F}
plot(res.2foldcv2$statsRMSEc$Mean)
plot(res.2foldcv2$statsRMSEv$Mean)
```

#Analyse avec 3 dimensions
```{r, echo = T, warning = F, message = F}
opt.dim <- 3
```

```{r, echo = T, warning = F, message = F}
res.boot <- randboot(res.mbpls2, opt.dim, nrepet = 500) # calcul long
res.boot
```

## Observations
```{r, echo = T, warning = F, message = F}
res.plot[[1]]
```

## Blocs
```{r, echo = T, warning = F, message = F}
res.plot[[3]]   # Blocs Xk
plot(res.boot$bipc)                  # Importance des blocs explicatifs (seuil 1/K, K = nb blocs)
```
3 blocs X donc 1/k=0.33

## Variables
```{r, echo = T, warning = F, message = F}
res.plot[[4]]   # Variable Y
res.plot[[5]]   # Variables Xk
plot(res.boot$vipc)                  # Importance des variables explicatives (pour tout le bloc Y ; seuil 1/P)
plot(res.boot$XYcoef[[1]])           # Importance des variables explicatives (pour la variable y1 ; seuil 0)
plot(res.boot$XYcoef[[2]])           # Importance des variables explicatives (pour la variable y2 ; seuil 0)
plot(res.boot$XYcoef[[3]])           # Importance des variables explicatives (pour la variable y3 ; seuil 0)
plot(res.boot$XYcoef[[4]])           # Importance des variables explicatives (pour la variable y4 ; seuil 0)

```  
*conclusion* 
Toutes les variables sont significtaives mais le bloc PSE a perdu un peu de poids dans l'explication du bloc Y.


#Enregistrement de l'environnement de travail
```{r}
#save.image("P:/Progr_Elev_Alterna/3.Enquete_analytique/analyse_donnees/6.AnalyseExplicative/2.Analyses/3.NE//3.Programme/6.Analyse_NE_multibloc_BESASP_4dummyY_blocsREVISES.RData")

```