---
title: "PIGAL - exemple de code pour analyse PLS multiblocs suivie d'une classification k-means"
author: "Christelle FABLET"
date: "`r Sys.Date()`"
output:
  prettydoc::html_pretty:
  theme: "architect"
highlight: github
number_sections: TRUE
editor_options: 
  markdown: 
    wrap: 72
---

```{=html}
<style type="text/css">
  body{
    font-size: 5pt;
  }
</style>
```

```{r setup, include=FALSE}
knitr::opts_chunk$set(echo = TRUE)
```

**Packages**

```{r error=FALSE, message=FALSE, warning=FALSE}
# chargement des packages nécessaires pour la suite
library(fastDummies)
library(ade4)
library(factoextra)
library(cluster)
library(knitr)
library(table1)
library(FactoMineR)
library(dplyr)
library(writexl)

```

#Création d'un répertoire de travail A modifier selon la localisation de
votre répertoire ou à abandaonner selon vos habitudes.

```{r, echo = T, warning = F, message = F}
rm(list=ls())
setwd("/home/rogerbernat/Documents/Projet_Stat_2025_modelisation")
```

**Charger les données**

```{r, echo = T, warning = F, message = F}

donnees <- readRDS("data_post_etape_4_Forest.Rdata")

```

##\_\_\_\_\_\_\_\_\_\_\_\_\_\_\_\_\_\_\_\_\_\_\_\_\_\_\_\_\_\_\_\_\_\_\_\_\_\_\_\_\_\_\_\_\_\_\_\_\_\_\_\_\_\_\_\_\_\_\_\_\_\_\_\_\_\_\_\_\_\_\_\_\_\_\_\_\_\_\_##
#Analyse multiblocs - 75 variables X
##\_\_\_\_\_\_\_\_\_\_\_\_\_\_\_\_\_\_\_\_\_\_\_\_\_\_\_\_\_\_\_\_\_\_\_\_\_\_\_\_\_\_\_\_\_\_\_\_\_\_\_\_\_\_\_\_\_\_\_\_\_\_\_\_\_\_\_\_\_\_\_\_\_\_\_\_\_\_\_##
Blocs_Y_76X01_X07 = fichier contenant 75 variables X et une variable Y.
Dans ce fichier les variables sont ordonnées par bloc de variables car
dans la suite du code, les blocs de variables seront définis en donnant
les indices de colonnes où démarre et se finit le bloc.

```{r, echo = T, warning = F, message = F}
# suppression variable code elevage
data.clean <- donnees[-1]
colnames(data.clean)
rownames(data.clean) <- donnees$code_elevage
noms.ligne <- donnees$code_elevage

```

*Etape 1* Découpage en blocs : AStuce : les variables doivent être
ordonnées par bloc.par exemple toutes les variables du bloc X01 doivent
se suivre dans le fichier soumis à l'analyse mbPLS. Puis les variables
du bloc X02 doivent suivre celles du bloc X01 et ainsi de suite. Ici, au
total nous avons 6 blocs de variables X.

On réalise le découpage par les blocs du fitchir Blocs de variables_Sujet_22_envoi.xlsx

```{r, echo = T, warning = F, message = F}
X01_Logement_Entretien <- data.clean[, c("X22x1_LOC_INF_rec", "X07x1_AN_CONST4_mean_3", "ENG_TROU", "T13_ENG_milieuDegrad.x")]
X02_Alimentation <- data.clean[, c("T10_PS_EauDebi_3", "T10_PS_AlimPoNourrLongpPo", "X09x3_FAB_CROISS_reg_rec")]
X03_Gestion_Maladies <- data.clean[, c("X18x2_ABBTX_PS", "X19x2_ABB_E")]
X04_Biosecurite <- data.clean[, c("X12x2_MAT_PC", "X12x2_MAT1FRLAV_1", "T16_BS_TenueSpeciElev", "X13x2_QUAI_t")]
X05_Facteurs_Infectieux <- data.clean[, c("A03_Pos10sVERS", "A03_PosSeroMyAs", "A03_TxPosSero22sTgReel", "A04_My10Mfloc", "A05_TxPos10sGRIPPEReel")]
X06_Caracteristiques_Generales <- data.clean[, c("X06x1_gene_majo_1_rec", "X25x1_ElvAlterChoiPers", "LR_LRF")]
```

*Etape 2* #Transformation des vbl quali en vbl indicatrices pour le
modèle : création des dummy variables avec le package fastDummies. La
variable prise en référence correspond à celle dont l'effectif de
réponse est le plus élevé.

```{r, echo = T, warning = F, message = F}

data <- list(X01_Logement_Entretien, X02_Alimentation, X03_Gestion_Maladies, X04_Biosecurite, X05_Facteurs_Infectieux, X06_Caracteristiques_Generales)

for(i in 1:length(data)){
  df <- data[[i]]
  for(var in names(df)){
    if(is.factor(df[[var]])){
      df <- dummy_cols(df, var, remove_selected_columns = TRUE, remove_most_frequent_dummy = TRUE)
    }
  }
  data[[i]] <- df
}
```

*Etape 3* La variable Y est en 3 modalités donc elle est également
recodée en dummy variables selon le code indiqué ci-dessous.

#Introduction de la variable Y codée en 3 dummy (ie transformation de Y en 3 variables binaires) variables :

```{r, echo = T, warning = F, message = F}
dummy_y <- data.frame(y = data.clean$y)

# Create des 3 Y
dummy_y$sain <- as.integer(dummy_y$y == "Sain")
dummy_y$ps_malade <- as.integer(dummy_y$y == "PS_malade")
dummy_y$eng_malade <- as.integer(dummy_y$y == "ENG_malade")

#suppression de y, la variable Y initiale, qui a été récodée en 3 niveaux Y
dummy_y <- dummy_y[,-1] 
summary(dummy_y) 
# Vérifions que la moyenne vaut bien 1 
sum(unlist(lapply(dummy_y, mean))) == 1
```

*Etape 4* Création d'un bloc pour la variable Y codée en dummy
variables.

```{r}
# on ne prendra pas le plus fréquent ie eng_malade
summary(dummy_y)

#création d'un vecteur Y
bloc.Y <- dummy_y[,1:2]

data[[7]] <- bloc.Y
```

*Etape 5* Renommer les blocs:

```{r, echo = T, warning = F, message = F}

new_names <- c("X01_Logement_Entretien", "X02_Alimentation", "X03_Gestion_Maladies", "X04_Biosecurite", "X05_Facteurs_Infectieux", "X06_Caracteristiques_Generales", "Bloc_Y")
names(data) <- new_names
```

*Etape 6* **PASSAGE à l'analyse mbPLS**
###\_\_\_\_\_\_\_\_\_\_\_\_\_\_\_\_### \# PLS Multibloc
###\_\_\_\_\_\_\_\_\_\_\_\_\_\_\_\_###

## Préparation des données

```{r, echo = T, warning = F, message = F}
Y <- data[[7]]

row.names(Y)<-rownames(data[[1]])
#renommer les lignes du nouveau Y par les numéros des data 1 à 7 car Y prend le code elevage (PIGAL/ELEV/01...) alors que les autres fichiers ont un numéro d'ordre (perte du code_elevage); sans cela le code d'après bloque #à voir si cette étape est nécessaire dans votre code selon la configuration de votre fichier.
dudiY.ergo <- dudi.pca(Y, center = TRUE, scale = TRUE, scannf = FALSE)
ktabX.ergo <- ktab.list.df(data[1:6])
```

## mbPLS

```{r, echo = T, warning = F, message = F}
res.mbpls2   <- mbpls(dudiY.ergo, ktabX.ergo, scale = T, option = "uniform", scannf = FALSE, nf = 10)


res.2foldcv2 <- testdim(res.mbpls2, nrepet = 500)  # calcul long
summary(res.2foldcv2)
```

NB : les variables X sont centrées et réduites à ce niveau
**\########################################################################**
#récupération des composantes de tous les axes pour réaliser une
classification k-means à partir de ces composantes
**\########################################################################**

```{r, echo = T, warning = F, message = F}
#pour les X
recup_compos_X<-res.mbpls2$lX
#pour les Y
recup_compos_Y<-res.mbpls2$lY
```

**\########################################################################################**
\_\_\_\_Réaliser une classification k-means à partir des deux premières
dimensions\_\_########################################################################################\_\_

```{r, echo = T, warning = F, message = F}
#composantes du bloc X
data_clust <- recup_compos_X[,c(1:2)] #x premières composantes récupérées pour la suite de la classification
data_clust2 <- scale(data_clust) # centrer


#########################################
#DETERMINE HOW MANY CLUSTERS IS OPTIMAL
#########################################
#plot number of clusters vs. total within sum of squares
fviz_nbclust(data_clust2, kmeans, method = "wss")

#calculate gap statistic based on number of clusters
gap_stat <- clusGap(data_clust2,
                    FUN = kmeans,
                    nstart = 25,
                    K.max = 10,
                    B = 50)

#plot number of clusters vs. gap statistic
fviz_gap_stat(gap_stat)
```

########################################## 

#PERFORM K-MEANS CLUSTERING WITH OPTIMAL K
\##########################################

```{r, echo = T, warning = F, message = F}
#make this example reproducible
set.seed(123)

#perform k-means clustering with k = x clusters (x=centers)
res.km <- kmeans(data_clust2, centers = 3, nstart = 25)

#view results
res.km

#plot results of final k-means model
fviz_cluster(res.km, data = data_clust2,
             geom = "point",
             ellipse.type = "convex", 
             ggtheme = theme_bw()
             )

```

#Récupération de l'affectation aux clusters pour ajout au fichier de
données initial

```{r, echo = T, warning = F, message = F}
cluster_Y_X<-cbind(data.clean, cluster_km=res.km$cluster)
cluster_Y_Xb<-data.frame(cluster_Y_X)
#déclarer la variable cluster_km en facteur
cluster_Y_Xb$cluster_km <- as.factor(cluster_Y_Xb$cluster_km)
```

# Caractériser les clusters par les variables Y et X originelles

```{r, echo = T, warning = F, message = F}
kable(table1(~ . | cluster_km, data = cluster_Y_Xb))
#NB : clust=nom de la variable contenant le n° des clusters
```

# caractériser les clusters par les variables Y et X sur ou sous représentées à p\<0.05

```{r, echo = T, warning = F, message = F}

print(catdes(cluster_Y_Xb, num.var =23, proba =0.05)$category)#NB : num.var = colonne où clust

#Récupération des résultats dans une list R
X2<-catdes(cluster_Y_Xb, num.var =23, proba =0.05)$category # générer une liste contenant les résultats 

#Création de data.frame pour chaque cluster
km2_cluster1<-as.data.frame(X2[["1"]])
km2_cluster2<-as.data.frame(X2[["2"]])
km2_cluster3<-as.data.frame(X2[["3"]])

#repasser le numéro de ligne en colonne
km2_cluster1<-dplyr::as_data_frame(km2_cluster1, rownames = "Variable")
km2_cluster2<-dplyr::as_data_frame(km2_cluster2, rownames = "Variable")
km2_cluster3<-dplyr::as_data_frame(km2_cluster3, rownames = "Variable")
```

#\_\_\_\_\_\_\_\_\_\_\_\_\_\_\_\_\_\_\_\_\_\_\_\_\_\_\_\_\_\_\_\_\_\_\_\_\_\_\_\_\_\_\_\_\_\_\_\_\_\_\_#
**Exportation de la caractérisation des clusters**
#\_\_\_\_\_\_\_\_\_\_\_\_\_\_\_\_\_\_\_\_\_\_\_\_\_\_\_\_\_\_\_\_\_\_\_\_\_\_\_\_\_\_\_\_\_\_\_\_\_\_\_#
**Exportation des résultats**

```{r}
#1 fichier par cluster
write_xlsx(km2_cluster1, 'mb-pls/km2/km2_cluster1.xlsx', col_names = TRUE,
           format_headers = TRUE,
           use_zip64 = FALSE)

write_xlsx(km2_cluster2, 'mb-pls/km2/km2_cluster2.xlsx', col_names = TRUE,
           format_headers = TRUE,
           use_zip64 = FALSE)

write_xlsx(km2_cluster3, 'mb-pls/km2/km2_cluster3.xlsx', col_names = TRUE,
           format_headers = TRUE,
           use_zip64 = FALSE)

#tous les clusters dans un seul fichier excel !! attention les onglets n'ont pas de nom mais suivent l'ordre cité dans la fonction
write_xlsx(list(km2_cluster1, km2_cluster2,km2_cluster3), 'mb-pls/km2/Clusters_km2.xlsx', col_names = TRUE,
           format_headers = TRUE,
           use_zip64 = FALSE)
```

**\########################################################################**
\### Clustering K-means avec 4 dimensions et coupure en 4
clusters########
**\########################################################################**

```{r, echo = T, warning = F, message = F}
#composantes du bloc X
data_clust4 <- recup_compos_X[,c(1:4)] #x premières composantes récupérées pour la suite de la classification
data_clust42 <- scale(data_clust4) # centrer


#########################################
#DETERMINE HOW MANY CLUSTERS IS OPTIMAL
#########################################

#plot number of clusters vs. total within sum of squares
fviz_nbclust(data_clust42, kmeans, method = "wss")

#calculate gap statistic based on number of clusters
gap_stat <- clusGap(data_clust42,
                    FUN = kmeans,
                    nstart = 25,
                    K.max = 10,
                    B = 50)

#plot number of clusters vs. gap statistic
fviz_gap_stat(gap_stat)


```

########################################## 

#PERFORM K-MEANS CLUSTERING WITH OPTIMAL K
\##########################################

```{r, echo = T, warning = F, message = F}
#make this example reproducible
set.seed(123)

#perform k-means clustering with k = x clusters (x=centers)
res.km4 <- kmeans(data_clust42, centers = 3, nstart = 25)

#view results
res.km4

#plot results of final k-means model
fviz_cluster(res.km4, data = data_clust42,
             geom = "point",
             ellipse.type = "convex", 
             ggtheme = theme_bw()
             )

```

#Récupération de l'affectation aux clusters pour ajout au fichier de
données initial

```{r, echo = T, warning = F, message = F}
cluster_Y_X4<-cbind(data.clean, cluster_km4=res.km4$cluster)
cluster_Y_Xb4<-data.frame(cluster_Y_X4)
#déclarer la variable cluster_km en facteur
cluster_Y_Xb4$cluster_km4 <- as.factor(cluster_Y_Xb4$cluster_km4)
```

# Caractériser les clusters par les variables Y et X originelles

```{r, echo = T, warning = F, message = F}
kable(table1(~ . | cluster_km4, data = cluster_Y_Xb4))
#NB : clust=nom de la variable contenant le n° des clusters
```

# caractériser les clusters par les variables Y et X sur ou sous représentées à p\<0.05

```{r, echo = T, warning = F, message = F}
#pour les var quali
print(catdes(cluster_Y_Xb4, num.var =23, proba =0.05)$category)#NB : num.var = colonne où clust

#Récupération des résultats dans une list R
X4<-catdes(cluster_Y_Xb4, num.var =23, proba =0.05)$category # générer une liste contenant les résultats 

#Création de data.frame pour chaque cluster
km4_cluster1<-as.data.frame(X4[["1"]])
km4_cluster2<-as.data.frame(X4[["2"]])
km4_cluster3<-as.data.frame(X4[["3"]])

#repasser le numéro de ligne en colonne
km4_cluster1<-dplyr::as_data_frame(km4_cluster1, rownames = "Variable")
km4_cluster2<-dplyr::as_data_frame(km4_cluster2, rownames = "Variable")
km4_cluster3<-dplyr::as_data_frame(km4_cluster3, rownames = "Variable")

```

#\_\_\_\_\_\_\_\_\_\_\_\_\_\_\_\_\_\_\_\_\_\_\_\_\_\_\_\_\_\_\_\_\_\_\_\_\_\_\_\_\_\_\_\_\_\_\_\_\_\_\_#
**Exportation de la caractérisation des clusters**
#\_\_\_\_\_\_\_\_\_\_\_\_\_\_\_\_\_\_\_\_\_\_\_\_\_\_\_\_\_\_\_\_\_\_\_\_\_\_\_\_\_\_\_\_\_\_\_\_\_\_\_#
**Exportation des résultats**

```{r}
#1 fichier par cluster
write_xlsx(km4_cluster1, 'mb-pls/km4/km4_cluster1.xlsx', col_names = TRUE,
           format_headers = TRUE,
           use_zip64 = FALSE)

write_xlsx(km4_cluster2, 'mb-pls/km4/km4_cluster2.xlsx', col_names = TRUE,
           format_headers = TRUE,
           use_zip64 = FALSE)

write_xlsx(km4_cluster3, 'mb-pls/km4/km4_cluster3.xlsx', col_names = TRUE,
           format_headers = TRUE,
           use_zip64 = FALSE)


#tous les clusters dans un seul fichier excel !! attention les onglets n'ont pas de nom mais suivent l'ordre cité dans la fonction
write_xlsx(list(km4_cluster1, km4_cluster2,km4_cluster3), 'mb-pls/km4/Clusters_km4.xlsx', col_names = TRUE,
           format_headers = TRUE,
           use_zip64 = FALSE)
```

**\########################################################################**
\### Clustering K-means avec 6 dimensions et coupure en 4
clusters########
**\########################################################################**

```{r, echo = T, warning = F, message = F}
#composantes du bloc X
data_clust6 <- recup_compos_X[,c(1:6)] #x premières composantes récupérées pour la suite de la classification
data_clust62 <- scale(data_clust6) # centrer


#########################################
#DETERMINE HOW MANY CLUSTERS IS OPTIMAL
#########################################

#plot number of clusters vs. total within sum of squares
fviz_nbclust(data_clust62, kmeans, method = "wss")

#calculate gap statistic based on number of clusters
gap_stat <- clusGap(data_clust62,
                    FUN = kmeans,
                    nstart = 25,
                    K.max = 10,
                    B = 50)

#plot number of clusters vs. gap statistic
fviz_gap_stat(gap_stat)


```

########################################## 

#PERFORM K-MEANS CLUSTERING WITH OPTIMAL K
\##########################################

```{r, echo = T, warning = F, message = F}
#make this example reproducible
set.seed(123)

#perform k-means clustering with k = x clusters (x=centers)
res.km6 <- kmeans(data_clust62, centers = 3, nstart = 25)

#view results
res.km6

#plot results of final k-means model
fviz_cluster(res.km4, data = data_clust62,
             geom = "point",
             ellipse.type = "convex", 
             ggtheme = theme_bw()
             )

```

#Récupération de l'affectation aux clusters pour ajout au fichier de
données initial

```{r, echo = T, warning = F, message = F}
cluster_Y_X6<-cbind(data.clean, cluster_km6=res.km6$cluster)
cluster_Y_Xb6<-data_frame(cluster_Y_X6)
#déclarer la variable cluster_km en facteur
cluster_Y_Xb6$cluster_km6 <- as.factor(cluster_Y_Xb6$cluster_km6)
```

# Caractériser les clusters par les variables Y et X originelles

```{r, echo = T, warning = F, message = F}
kable(table1(~ . | cluster_km6, data = cluster_Y_Xb6))
#NB : clust=nom de la variable contenant le n° des clusters
```

# caractériser les clusters par les variables Y et X sur ou sous représentées à p\<0.05

```{r, echo = T, warning = F, message = F}
#pour les var quanti
#print(catdes(cluster_Y_Xb, num.var =77, proba =0.05)$quanti) #NB : num.var = colonne où clust

#pour les var quali
print(catdes(cluster_Y_Xb6, num.var =23, proba =0.05)$category)#NB : num.var = colonne où clust

#Récupération des résultats dans une list R
X6<-catdes(cluster_Y_Xb6, num.var =23, proba =0.05)$category # générer une liste contenant les résultats 

#Création de data.frame pour chaque cluster
km6_cluster1<-as.data.frame(X6[["1"]])
km6_cluster2<-as.data.frame(X6[["2"]])
km6_cluster3<-as.data.frame(X6[["3"]])

#repasser le numéro de ligne en colonne
km6_cluster1<-dplyr::as_data_frame(km6_cluster1, rownames = "Variable")
km6_cluster2<-dplyr::as_data_frame(km6_cluster2, rownames = "Variable")
km6_cluster3<-dplyr::as_data_frame(km6_cluster3, rownames = "Variable")


```

#\_\_\_\_\_\_\_\_\_\_\_\_\_\_\_\_\_\_\_\_\_\_\_\_\_\_\_\_\_\_\_\_\_\_\_\_\_\_\_\_\_\_\_\_\_\_\_\_\_\_\_#
**Exportation de la caractérisation des clusters**
#\_\_\_\_\_\_\_\_\_\_\_\_\_\_\_\_\_\_\_\_\_\_\_\_\_\_\_\_\_\_\_\_\_\_\_\_\_\_\_\_\_\_\_\_\_\_\_\_\_\_\_#
**Exportation des résultats**

```{r}
#1 fichier par cluster
write_xlsx(km6_cluster1, 'mb-pls/km6/km6_cluster1.xlsx', col_names = TRUE,
           format_headers = TRUE,
           use_zip64 = FALSE)

write_xlsx(km6_cluster2, 'mb-pls/km6/km6_cluster2.xlsx', col_names = TRUE,
           format_headers = TRUE,
           use_zip64 = FALSE)

write_xlsx(km6_cluster3, 'mb-pls/km6/km6_cluster3.xlsx', col_names = TRUE,
           format_headers = TRUE,
           use_zip64 = FALSE)



#tous les clusters dans un seul fichier excel !! attention les onglets n'ont pas de nom mais suivent l'ordre cité dans la fonction
write_xlsx(list(km6_cluster1, km6_cluster2,km6_cluster3), 'mb-pls/km6/Clusters_km6.xlsx', col_names = TRUE,
           format_headers = TRUE,
           use_zip64 = FALSE)
```

**\########################################################################**
\### Clustering K-means avec 10 dimensions et coupure en 4
clusters########
**\########################################################################**

```{r, echo = T, warning = F, message = F}
#composantes du bloc X
data_clust10 <- recup_compos_X[,c(1:10)] #x premières composantes récupérées pour la suite de la classification
data_clust102 <- scale(data_clust10) # centrer


#########################################
#DETERMINE HOW MANY CLUSTERS IS OPTIMAL
#########################################

#plot number of clusters vs. total within sum of squares
fviz_nbclust(data_clust102, kmeans, method = "wss")

#calculate gap statistic based on number of clusters
gap_stat <- clusGap(data_clust102,
                    FUN = kmeans,
                    nstart = 25,
                    K.max = 10,
                    B = 50)

#plot number of clusters vs. gap statistic
fviz_gap_stat(gap_stat)


```

########################################## 

#PERFORM K-MEANS CLUSTERING WITH OPTIMAL K
\##########################################

```{r, echo = T, warning = F, message = F}
#make this example reproducible
set.seed(123)

#perform k-means clustering with k = x clusters (x=centers)
res.km10 <- kmeans(data_clust102, centers = 3, nstart = 25)

#view results
res.km10

#plot results of final k-means model
fviz_cluster(res.km10, data = data_clust62,
             geom = "point",
             ellipse.type = "convex", 
             ggtheme = theme_bw()
             )

```

#Récupération de l'affectation aux clusters pour ajout au fichier de
données initial

```{r, echo = T, warning = F, message = F}
cluster_Y_X10<-cbind(data.clean, cluster_km10=res.km10$cluster)
cluster_Y_Xb10<-data_frame(cluster_Y_X10)
#déclarer la variable cluster_km en facteur
cluster_Y_Xb10$cluster_km10 <- as.factor(cluster_Y_Xb10$cluster_km10)
```

# Caractériser les clusters par les variables Y et X originelles

```{r, echo = T, warning = F, message = F}
kable(table1(~ . | cluster_km10, data = cluster_Y_Xb10))
#NB : clust=nom de la variable contenant le n° des clusters
```

# caractériser les clusters par les variables Y et X sur ou sous représentées à p\<0.05

```{r, echo = T, warning = F, message = F}

#pour les var quali
print(catdes(cluster_Y_Xb10, num.var =23, proba =0.05)$category)#NB : num.var = colonne où clust

#Récupération des résultats dans une list R
X10<-catdes(cluster_Y_Xb10, num.var =23, proba =0.05)$category # générer une liste contenant les résultats 

#Création de data.frame pour chaque cluster
km10_cluster1<-as.data.frame(X10[["1"]])
km10_cluster2<-as.data.frame(X10[["2"]])
km10_cluster3<-as.data.frame(X10[["3"]])

#repasser le numéro de ligne en colonne
km10_cluster1<-dplyr::as_data_frame(km10_cluster1, rownames = "Variable")
km10_cluster2<-dplyr::as_data_frame(km10_cluster2, rownames = "Variable")
km10_cluster3<-dplyr::as_data_frame(km10_cluster3, rownames = "Variable")

```

#\_\_\_\_\_\_\_\_\_\_\_\_\_\_\_\_\_\_\_\_\_\_\_\_\_\_\_\_\_\_\_\_\_\_\_\_\_\_\_\_\_\_\_\_\_\_\_\_\_\_\_#
**Exportation de la caractérisation des clusters**
#\_\_\_\_\_\_\_\_\_\_\_\_\_\_\_\_\_\_\_\_\_\_\_\_\_\_\_\_\_\_\_\_\_\_\_\_\_\_\_\_\_\_\_\_\_\_\_\_\_\_\_#
**Exportation des résultats**

```{r}
#1 fichier par cluster
write_xlsx(km10_cluster1, 'mb-pls/km10/km10_cluster1.xlsx', col_names = TRUE,
           format_headers = TRUE,
           use_zip64 = FALSE)

write_xlsx(km10_cluster2, "mb-pls/km10/km10_cluster2.xlsx", col_names = TRUE,
           format_headers = TRUE,
           use_zip64 = FALSE)

write_xlsx(km10_cluster3, "mb-pls/km10/km10_cluster3.xlsx", col_names = TRUE,
           format_headers = TRUE,
           use_zip64 = FALSE)




#tous les clusters dans un seul fichier excel !! attention les onglets n'ont pas de nom mais suivent l'ordre cité dans la fonction
write_xlsx(list(km10_cluster1, km10_cluster2,km10_cluster3), 'mb-pls/km10/Clusters_km10.xlsx', col_names = TRUE,
           format_headers = TRUE,
           use_zip64 = FALSE)
```
