---
title: "PIGAL - Analyse PLS multiblocs suivie d'une classification k-means des variables respiratoires"
author: 
    -name : "Christelle FABLET"
date: "`r Sys.Date()`"
output:
  prettydoc::html_pretty:
  theme: "architect"
highlight: github
number_sections: TRUE
editor_options: 
  markdown: 
    wrap: 72
---

```{=html}
<style type="text/css">
  body{
    font-size: 5pt;
  }
</style>
```

```{r setup, include=FALSE}
knitr::opts_chunk$set(echo = TRUE)
```

**Packages**

```{r error=FALSE, message=FALSE, warning=FALSE}
# chargement des packages nécessaires pour la suite
rm(list=ls())
library(fastDummies)
library(ade4)
library(factoextra)
library(cluster)
library(knitr)
library(table1)
library(FactoMineR)
library(dplyr)
library(writexl)
library(adegraphics)
library(dbscan)
```

**Charger les données**

```{r, echo = T, warning = F, message = F, eval = T, include = F}

donnees <- readRDS("/home/rogerbernat/Documents/Projet_Stat_2025_modelisation/data_post_etape_4_Mean.Rdata")

```

## \_\_\_\_\_\_\_\_\_\_\_\_\_\_\_\_\_\_\_\_\_\_\_\_\_\_\_\_\_\_\_\_\_\_\_\_\_\_\_\_\_\_\_\_\_\_\_\_\_\_\_\_\_\_\_\_\_\_\_\_\_\_\_\_\_\_\_\_\_\_\_\_\_\_\_\_\_\_\_

#Analyse multiblocs - 21 variables X et une variable Y

## \_\_\_\_\_\_\_\_\_\_\_\_\_\_\_\_\_\_\_\_\_\_\_\_\_\_\_\_\_\_\_\_\_\_\_\_\_\_\_\_\_\_\_\_\_\_\_\_\_\_\_\_\_\_\_\_\_\_\_\_\_\_\_\_\_\_\_\_\_\_\_\_\_\_\_\_\_\_\_

data.clean = fichier contenant 21 variables X et une variable Y.


```{r, echo = T, warning = F, message = F, eval = T, include = F}
set.seed(1234567)

# suppression variable code elevage
data.clean <- donnees[-1]
colnames(data.clean)
rownames(data.clean) <- donnees$code_elevage
noms.ligne <- donnees$code_elevage
for(i in 1:length(data.clean)){
  if(is.numeric(data.clean[i]))
  data.clean[i] <- scale(data.clean[i])
}
```

*Etape 1* 

On réalise et CODE_ELEVAGEle découpage par les blocs en accord avec le fichier variables_Sujet_22_envoi.xlsx

```{r, echo = T, warning = F, message = F}
X01_Logement_Entretien <- data.clean[, c("X22x1_LOC_INF_rec", "X07x1_AN_CONST4_mean_3", "ENG_TROU", "T13_ENG_milieuDegrad.x")]
X02_Alimentation <- data.clean[, c("T10_PS_EauDebi_3", "T10_PS_AlimPoNourrLongpPo", "X09x3_FAB_CROISS_reg_rec")]
X03_Gestion_Maladies <- data.clean[, c("X18x2_ABBTX_PS", "X19x2_ABB_E")]
X04_Biosecurite <- data.clean[, c("X12x2_MAT_PC", "X12x2_MAT1FRLAV_1", "T16_BS_TenueSpeciElev", "X13x2_QUAI_t")]
X05_Facteurs_Infectieux <- data.clean[, c("A03_Pos10sVERS", "A03_PosSeroMyAs", "A03_TxPosSero22sTgReel", "A04_My10Mfloc", "A05_TxPos10sGRIPPEReel")]
X06_Caracteristiques_Generales <- data.clean[, c("X06x1_gene_majo_1_rec", "X25x1_ElvAlterChoiPers", "LR_LRF")]
```

*Etape 2*

Création des dummy (ie binaires) variables avec le package fastDummies. La variable prise en référence correspond à celle dont l'effectif de réponse est le plus élevé.

```{r, echo = T, warning = F, message = F}

data <- list(X01_Logement_Entretien, X02_Alimentation, X03_Gestion_Maladies, X04_Biosecurite, X05_Facteurs_Infectieux, X06_Caracteristiques_Generales)

for(i in 1:length(data)){
  df <- data[[i]]
  for(var in names(df)){
    if(is.factor(df[[var]])){
      df <- dummy_cols(df, var, remove_selected_columns = TRUE, remove_most_frequent_dummy = TRUE)
    }
  }
  data[[i]] <- df
}
```

*Etape 3* 
La variable Y est en 3 modalités donc elle est également recodée en dummy variables selon le code indiqué ci-dessous.
Introduction de la variable Y codée en 3 dummy (ie transformation de Y en 3 variables binaires) variables :

```{r, echo = T, warning = F, message = F}
dummy_y <- data.frame(y = data.clean$y)

# Create des 3 Y
dummy_y$sain <- as.integer(dummy_y$y == "Sain")
dummy_y$ps_malade <- as.integer(dummy_y$y == "PS_malade")
dummy_y$eng_malade <- as.integer(dummy_y$y == "ENG_malade")

#suppression de y, la variable Y initiale, qui a été récodée en 3 niveaux Y
dummy_y <- dummy_y[,-1] 
summary(dummy_y) 
# Vérifions que la moyenne vaut bien 1 
sum(unlist(lapply(dummy_y, mean))) == 1
```

*Etape 4* 

Création d'un bloc pour la variable Y codée en dummy variables.

```{r}
# on ne prendra pas le plus fréquent ie eng_malade
summary(dummy_y)

#création d'un vecteur Y
bloc.Y <- dummy_y[,1:2]

data[[7]] <- bloc.Y
```

*Etape 5* 

Renommer les blocs:

```{r, echo = T, warning = F, message = F}

new_names <- c("X01_Logement_Entretien", "X02_Alimentation", "X03_Gestion_Maladies", "X04_Biosecurite", "X05_Facteurs_Infectieux", "X06_Caracteristiques_Generales", "Bloc_Y")
names(data) <- new_names
```

*Etape 6* 

**PASSAGE à l'analyse mbPLS**

## Préparation des données

```{r, echo = T, warning = F, message = F}
Y <- data[[7]]

row.names(Y)<-rownames(data[[1]])
#renommer les lignes du nouveau Y par les numéros des data 1 à 7 car Y prend le code elevage (PIGAL/ELEV/01...) alors que les autres fichiers ont un numéro d'ordre (perte du code_elevage); sans cela le code d'après bloque #à voir si cette étape est nécessaire dans votre code selon la configuration de votre fichier.
dudiY.ergo <- dudi.pca(Y, center = TRUE, scale = TRUE, scannf = FALSE)
ktabX.ergo <- ktab.list.df(data[1:6])
```
## Variabilité cumulé Y 
```{r}
var_expl <- dudiY.ergo$eig / sum(dudiY.ergo$eig) * 100
var_expl
```

## mbPLS

```{r, echo = T, warning = F, message = F}
res.mbpls2   <- mbpls(dudiY.ergo, ktabX.ergo, scale = T, option = "uniform", scannf = FALSE, nf = 10)
res.plot     <- plot(res.mbpls2)


res.2foldcv2 <- testdim(res.mbpls2, nrepet = 500)  # calcul long
res.2foldcv2
```
## Variance expliquée par bloc


```{R}

# Remplacer les NaN par NA pour éviter les erreurs
rmsec_values <- res.2foldcv2$statsRMSEc$Mean
rmsec_values[is.nan(rmsec_values)] <- NA

# Définir les limites de l'axe Y pour inclure les deux courbes
ylim_range <- range(c(res.2foldcv2$statsRMSEv$Mean, rmsec_values), na.rm = TRUE)

# Tracer la courbe d'erreur de validation (rouge)
plot(1:23, res.2foldcv2$statsRMSEv$Mean, type = "b", pch = 16, col = "red",
     xlab = "Nombre de dimensions", ylab = "Erreur (RMSE)", ylim = ylim_range,
     main = "Validation croisée 2-fold (Erreur en fonction des dimensions)")

# Ajouter la courbe d'erreur d'apprentissage (bleue)
lines(1:23, rmsec_values, type = "b", pch = 16, col = "blue")

# Ajouter la légende
legend("topright", legend = c("Erreur validation", "Erreur apprentissage"),
       col = c("red", "blue"), pch = 16, lty = 1)
```

NB : les variables X sont centrées et réduites à ce niveau


# Récupération des composantes de tous les axes pour réaliser une classification k-means à partir de ces composantes

```{r, echo = T, warning = F, message = F}
#pour les X
recup_compos_X<-res.mbpls2$lX
#pour les Y
recup_compos_Y<-res.mbpls2$lY
```

## Sélection des axes 

```{r}
par(mfrow = c(2, 3))
# Def qqc couleurs 
red<-rgb(1,0,0,0.5)
orange <- rgb(1, 0.5, 0, 0.5)  
green <- rgb(0, 0.8, 0, 0.5)
# Boucle for
for(name in names(invisible(summary(res.mbpls2)))[-1]){
    var.cum <- invisible(summary(res.mbpls2)[[name]][,2])
    color <- ifelse(var.cum <= 25, red, ifelse(var.cum < 30, orange, green))
    barplot(var.cum,
            main=name,
            col = color,
            cex.main=1.25,
            cex.axis=1.2,
            ylim= c(0,87))
}
# legend("topright", legend = c("Erreur validation", "Erreur apprentissage"), col = c("red", "blue"), pch = 16, lty = 1)
par(mfrow = c(1, 2))
var.cum <- invisible(summary(res.mbpls2)$YandX[,2])
color <- ifelse(var.cum <= 25, red, ifelse(var.cum < 30, orange, green))

barplot(var.cum,
            main="Y",
            col = color,
            cex.main=1.25,
            cex.axis=1.2,
            ylim= c(0,100))
var.cum <- invisible(summary(res.mbpls2)$YandX[,4])
color <- ifelse(var.cum <= 25, red, ifelse(var.cum < 30, orange, green))

barplot(var.cum,
            main="X",
            col = color,
            cex.main=1.25,
            cex.axis=1.2,
            ylim= c(0,100))


```

Afin d'avoir une variabilité cumulé pour la partie des variables X d'au moins de 25-30%, il faudrait garder 3 axes. 

## K-means

L’objectif de cette approche est de regarder si de l’hétérogénéité existe au sein des niveaux de Y et que cela s’explique par des pratiques associées qui sont différentes.

```{r}
selection_dimensions <- function(res.mbpls, n_dim){
  #composantes du bloc X
  data_clust <- res.mbpls[,c(1:n_dim)] #x premières composantes récupérées pour la suite de la classification
  data_clust.scaled <- scale(data_clust) # centrer

  #calculate gap statistic based on number of clusters
  gap_stat <- clusGap(data_clust.scaled,
                      FUN = kmeans,
                      nstart = 25,
                      K.max = 12,
                      B = 150)

  #plot number of clusters vs. gap statistic
  return(fviz_gap_stat(gap_stat))
}

selection_dimensions(recup_compos_X, 3)
```

Il semblerait que 3 ou 6 clusters semblent ce dégager.

### Analyse 3 clusters

```{R}
analyse_clusters <- function(res.mbpls, donnees, n_dim, centers){
  data_clust <- res.mbpls[,c(1:n_dim)] #x premières composantes récupérées pour la suite de la classification
  data_clust.scaled <- scale(data_clust) # centrer


  #perform k-means clustering with k = x clusters (x=centers)
  res.km <- kmeans(data_clust.scaled, centers = centers, nstart = 25)


  #plot results of final k-means model
  resultat.2dim <- fviz_cluster(res.km, data = data_clust.scaled,
              geom = "point",
              ellipse.type = "convex", 
              ggtheme = theme_bw()
              )

  data.avec_cl <- cbind(donnees, res.km$cluster)
  nom.clust <- paste0("cluster_km", n_dim)
  names(data.avec_cl) <- c(names(donnees), nom.clust)

  data.avec_clb <-data_frame(data.avec_cl)

  #déclarer la variable cluster_km en facteur
  data.avec_clb[[nom.clust]] <- as.factor(data.avec_clb[[nom.clust]])

  data.table <- kable(table1(as.formula(paste("~ . |", nom.clust)), data = data.avec_clb))

  data.dsc <- catdes(data.avec_clb, num.var = ncol(data.avec_clb), proba =0.05)$category

  

  cluster_list <- list()
  for (i in 1:centers) {
    cluster_list[[paste("cluster", i, sep = "_")]] <- as.data.frame(data.dsc[[as.character(i)]])
    cluster_list[[paste("cluster", i, sep = "_")]] <- dplyr::as_data_frame(cluster_list[[paste("cluster", i, sep = "_")]], rownames = "Variable")
  }
  file_path <- paste0("mb-pls/Clusters_km", paste0(n_dim, ".xlsx"))
  # write_xlsx(cluster_list, file_path, col_names = TRUE, format_headers = TRUE, use_zip64 = FALSE)
  
  return(list("res.km"=res.km,
               "plot.km"=resultat.2dim,
               "res.table"=data.table,
               "res.catdes"=data.dsc))

}
res.3.3 <- analyse_clusters(recup_compos_X, data.clean, 3, 3)
res.3.3
```

#### Bloc 1 Élevages avec prédominance d’ENG_malade

Dans ce groupe, 66,7 % des élevages présentent des porcs malades en engraissement (ENG_malade), indiquant une vulnérabilité prononcée au niveau de cette phase de production. On note également une utilisation quasi systématique d’antibiotiques en cas de besoin (X19x2_ABB_E=1 à 93,9 %) et un recours très élevé à l’antibiothérapie contre la toux en post-sevrage (X18x2_ABBTX_PS=1 à 97,0 %). La forte présence de « trou dans la cloison » (ENG_TROU=1 à 60,6 %) suggère que des défaillances structurelles ou une hygiène déficiente pourraient contribuer à la propagation des agents pathogènes, exacerbant ainsi les troubles respiratoires observés en phase d’engraissement.

#### Bloc 2 : Élevages caractérisés par une forte prévalence de PS_malade

Dans ce groupe, les porcs en post-sevrage malades (PS_malade) représentent 50,0 % des cas, indiquant que les troubles respiratoires se manifestent majoritairement dès la phase post-sevrage. Contrairement au Bloc 1, l’utilisation d’antibiotiques est nettement réduite, avec X19x2_ABB_E=1 à seulement 10,5 % et X18x2_ABBTX_PS=1 à 13,2 %. Ce profil pourrait refléter des stratégies de gestion moins axées sur les interventions médicamenteuses, potentiellement en raison d’une moindre détection ou prise en charge des symptômes à ce stade. Par ailleurs, la faible fréquence des défaillances structurelles (ENG_TROU=0 à 86,8 %) suggère que d’autres facteurs, comme la sensibilité intrinsèque des porcs post-sevrage ou des pratiques d’élevage spécifiques, pourraient être en jeu dans l’augmentation des cas de PS_malade.

#### Bloc 3 : Élevages avec prédominance d’animaux sains

Ce groupe se distingue par une très forte proportion d’animaux sains (72,4 %), accompagnée d’une faible incidence des troubles respiratoires en engraissement (10,3 % ENG_malade) et en post-sevrage (17,2 % PS_malade). Ces élevages semblent bénéficier de meilleures conditions d’élevage et d’une gestion sanitaire plus efficace, comme en témoigne la moindre utilisation d’antibiotiques contre la toux (X18x2_ABBTX_PS=1 à 24,1 %) et une présence réduite de problèmes structurels (ENG_TROU=1 à seulement 17,2 %). L’ensemble de ces indicateurs souligne l’importance d’un environnement bien entretenu et d’une approche préventive dans la réduction des troubles respiratoires, permettant ainsi d’optimiser la santé et la performance des élevages.

### Analyse 5 clusters

```{r}

res.3.5 <- analyse_clusters(recup_compos_X, data.clean, 3, 5)
res.3.5
```

#### Bloc A : Élevages avec prédominance d’ENG_malade

Dans ce bloc, représenté par les groupes 3 et 5, la majorité des élevages présente une forte proportion de porcs malades en engraissement (71,4 % et 75,0 % respectivement). Ce constat souligne une vulnérabilité marquée en phase d’engraissement. L’analyse des pratiques révèle des contrastes intéressants entre les deux groupes de ce bloc, notamment en ce qui concerne l’usage des antibiotiques. Par exemple, dans le groupe 3, l’absence quasi totale d’utilisation d’antibiotiques (X19x2_ABB_E : 100 % de 0 et X18x2_ABBTX_PS : 100 % de 0) contraste fortement avec le groupe 5 où l’utilisation est presque systématique (X19x2_ABB_E : 96,4 % de 1 et X18x2_ABBTX_PS : 96,4 % de 1). Ces divergences suggèrent que, malgré une prédisposition similaire à des troubles respiratoires en engraissement, les stratégies thérapeutiques et de gestion peuvent différer, influençant possiblement l’évolution de la maladie.

#### Bloc B : Élevages avec prédominance de PS_malade
Ce bloc est caractérisé par le groupe 4, où les porcs malades en post-sevrage représentent 67,9 % des élevages, indiquant une incidence élevée de troubles respiratoires dès la période post-sevrage. Dans ce groupe, la proportion d’animaux malades en engraissement reste relativement faible (14,3 %), tandis que la minorité d’animaux sains (17,9 %) met en lumière une problématique spécifique à ce stade. Les indicateurs de pratiques d’élevage, tels que l’uniformité de la génétique (X06x1_gene_majo_1_rec : 100 % de 1) et une répartition équilibrée de certaines mesures d’hygiène ou d’infrastructure (par exemple, T10_PS_EauDebi_3 et X12x2_MAT1FRLAV_1), suggèrent que des facteurs propres au sevrage – et non à l’engraissement – pourraient être à l’origine de la forte prévalence de PS_malade dans ce groupe.

#### Bloc C : Élevages avec prédominance d’animaux sains
Les groupes 1 et 2 se distinguent par une forte proportion d’animaux sains (83,3 % et 72,2 % respectivement), indiquant des conditions sanitaires globalement favorables. Ces élevages présentent très peu de cas de troubles respiratoires, que ce soit en engraissement ou en post-sevrage. L’analyse des pratiques de gestion et des infrastructures (par exemple, une répartition équilibrée dans X09x3_FAB_CROISS_reg_rec et X22x1_LOC_INF_rec, et des indicateurs modérés sur le débit d’eau aux abreuvoirs) laisse penser que ces élevages bénéficient d’un environnement maîtrisé et de stratégies préventives efficaces. Le recours variable aux antibiotiques, avec un usage plus modéré dans le groupe 1 et une utilisation plus marquée dans le groupe 2, semble néanmoins permettre de maintenir un état sanitaire satisfaisant dans l’ensemble.









## Hdbscan

```{r}
clasif.hdbscan <- function(res.mbpls, n_dim) {
  # Extract the first n_dim components from the res.mbpls object
  data_clust <- res.mbpls[, c(1:n_dim)]
  data_clust.scaled <- scale(data_clust)  # Scale the data

  # Apply HDBSCAN clustering
  hdbscan_result <- hdbscan(data_clust.scaled, minPts = 5)  # minPts is a key parameter for HDBSCAN

  # Visualize the clustering results
  plot(data_clust.scaled, col = hdbscan_result$cluster + 1, pch = 20, main = "HDBSCAN Clustering")
  legend("topright", legend = unique(hdbscan_result$cluster), col = unique(hdbscan_result$cluster + 1), pch = 20)

  # Return the HDBSCAN result for further inspection
  return(hdbscan_result)
}
res.hdb <- clasif.hdbscan(recup_compos_X, 3)
res.hdb
```

Pour des clusters avec au moins 5 individus, on obtient 2 cluster, 28 élevages ne sont pas classées et 64 sont dans le même cluster, on n'utilisera donc pas cette méthode par manque de généralisation.
