---
title: "Analyse mbPLs avec estimation du poids des blocs et des variables dans l'explication de Y et sélection de variables"
date: "`r Sys.Date()`"
author: 
    -name : "Christelle FABLET"
output:
  prettydoc::html_pretty:
  theme: "architect"
highlight: github
number_sections: TRUE
---
<style type="text/css">
  body{
    font-size: 5pt;
  }
</style>

```{r setup, include=FALSE}
knitr::opts_chunk$set(echo = TRUE)
```



```{r,error=FALSE, message=FALSE, warning=FALSE, include=F, eval=T}
rm(list=ls())
library(fastDummies)
library(ade4)
library(factoextra)
library(cluster)
library(knitr)
library(table1)
library(FactoMineR)
library(dplyr)
library(writexl)
library(adegraphics)
```

# Chargement des données

# Variables X pouvant expliquer le statut BESASP des élevages NE
```{r}
donnees <- readRDS("/home/rogerbernat/Documents/Projet_Stat_2025_modelisation/data_post_etape_4_Mean.Rdata")

```

-------------Mise en forme des données 

On commence par centrer-réduire toutes les variables quantitatives du jeu de données:

```{r}
set.seed(1234567)

data.clean <- donnees[-1]
rownames(data.clean) <- donnees$code_elevage
noms.ligne <- donnees$code_elevage
for(i in 1:length(data.clean)){
  if(is.numeric(data.clean[i]))
  data.clean[i] <- scale(data.clean[i])
}
```


N=100
p = 22 dont variable Y

Découpage en blocs:
 
```{r}
X01_Logement_Entretien <- data.clean[, c("X22x1_LOC_INF_rec", "X07x1_AN_CONST4_mean_3", "ENG_TROU", "T13_ENG_milieuDegrad.x")]
X02_Alimentation <- data.clean[, c("T10_PS_EauDebi_3", "T10_PS_AlimPoNourrLongpPo", "X09x3_FAB_CROISS_reg_rec")]
X03_Gestion_Maladies <- data.clean[, c("X18x2_ABBTX_PS", "X19x2_ABB_E")]
X04_Biosecurite <- data.clean[, c("X12x2_MAT_PC", "X12x2_MAT1FRLAV_1", "T16_BS_TenueSpeciElev", "X13x2_QUAI_t")]
X05_Facteurs_Infectieux <- data.clean[, c("A03_Pos10sVERS", "A03_PosSeroMyAs", "A03_TxPosSero22sTgReel", "A04_My10Mfloc", "A05_TxPos10sGRIPPEReel")]
X06_Caracteristiques_Generales <- data.clean[, c("X06x1_gene_majo_1_rec", "X25x1_ElvAlterChoiPers", "LR_LRF")]

```

Transformation des vbl quali en vbl indicatrices pour le modèle:

```{r}
data <- list(X01_Logement_Entretien, X02_Alimentation, X03_Gestion_Maladies, X04_Biosecurite, X05_Facteurs_Infectieux, X06_Caracteristiques_Generales)

for(i in 1:length(data)){
  df <- data[[i]]
  for(var in names(df)){
    if(is.factor(df[[var]])){
      df <- dummy_cols(df, var, remove_selected_columns = TRUE, remove_most_frequent_dummy = TRUE)
    }
  }
  data[[i]] <- df
}
```
__Y en dummy variables__
#Traitement de la variable Y en 4 dummy variables
```{r}
dummy_y <- data.frame(y = data.clean$y)

# Create des 3 Y
dummy_y$sain <- as.integer(dummy_y$y == "Sain")
dummy_y$ps_malade <- as.integer(dummy_y$y == "PS_malade")
dummy_y$eng_malade <- as.integer(dummy_y$y == "ENG_malade")

```

```{r}
#création d'un vecteur Y
bloc.Y <- dummy_y[,2:4]
data[[7]] <- bloc.Y
```

Renommer les blocs:
```{r, echo = T, warning = F, message = F}
new_names <- c("X01_Logement_Entretien", "X02_Alimentation", "X03_Gestion_Maladies", "X04_Biosecurite", "X05_Facteurs_Infectieux", "X06_Caracteristiques_Generales", "Bloc_Y")
names(data) <- new_names
```

----------------------------------------------------------------
-----------------------ANALYSE  --------------------------------
----------------------------------------------------------------
# PLS Multibloc

## Préparation des données
```{r, echo = T, warning = F, message = F}
Y <- data[[7]]
dudiY.NE <- dudi.pca(Y, center = TRUE, scale = TRUE, scannf = FALSE)
ktabX.NE <- ktab.list.df(data[1:6])
```

## mbPLS
```{r, echo = T, warning = F, message = F}
res.mbpls2   <- mbpls(dudiY.NE, ktabX.NE, scale = TRUE, option = "uniform", scannf = F, nf = 10)
res.plot     <- plot(res.mbpls2)
res.2foldcv2 <- testdim(res.mbpls2, nrepet = 500)  # calcul long
```

NB : les variables X sont centrées et réduites à ce niveau

## Choix des dimensions

Choix du nombre de dimensions a interpréter (minimiser l'erreur de prédiction 2-fold et d'explication)
```{r, echo = T, warning = F, message = F}
par(mfrow = c(1, 3))
somme <- res.2foldcv2$statsRMSEv$Mean + res.2foldcv2$statsRMSEc$Mean
plot(res.2foldcv2$statsRMSEc$Mean)
plot(res.2foldcv2$statsRMSEv$Mean)
plot(somme)
match(min(na.omit(somme)), somme)
```

4 dimensions
## Analyse

```{r, echo = T, warning = F, message = F}
opt.dim <- 4
res.boot <- randboot(res.mbpls2, opt.dim, nrepet = 500) # calcul long
```

```{r, echo = T, warning = F, message = F}
res.plot[[3]]   # Blocs Xk
```

Le bloc 06 contribu uniquement à la construction du premier axe. Le reste des bocs contribuent tous à la costruction des deux axes. Cependant les blocs 5,2,4 (tangibles, plus directes) plus dans le deuxième axe et les blocs 3-1 (moins directes: logistique) dans le premer

```{r}
plot(res.boot$bipc)                  # Importance des blocs explicatifs (seuil 1/K, K = nb blocs)
```
6 blocs X donc 1/k=17%; 0.17
Tous les blocs sont >0 et semblent >0.16 sauf  X04 Biosecurite IC passe dans l'intervalle comprenant 0.16.

### Variables

```{r, echo = T, warning = F, message = F}
res.plot[[4]]   # Variable Y
```

Sain positivement dans l'axe 2. 

ps_malade dans les deux axes négativement, eng_malade, negativement axe 2 et positivement axe 1, eng et ps semblent s'opposer.

Interpret : 

* Axe 2 discrimine malade sain

* Axe 1 discrimine eng ou ps malade
```{r}
res.plot[[5]]   # Variables Xk
```

TODO/ Utile ? Var les plus carac peut-être

* Axe 1 positivement : 

* Axe 1 negativement : 

* Axe 1 positivement : 

* Axe 1 negativement : 
```{r}
plot(res.boot$vipc)                  # Importance des variables explicatives (pour tout le bloc Y ; seuil 1/P)
plot(res.boot$XYcoef[[1]])           # Importance des variables explicatives (pour la variable y1 ; seuil 0)
plot(res.boot$XYcoef[[2]])           # Importance des variables explicatives (pour la variable y2 ; seuil 0)
plot(res.boot$XYcoef[[3]])           # Importance des variables explicatives (pour la variable y2 ; seuil 0)
``` 

On cherche à identifier les variables dont toutes les modalités ont un IC qui passe par zéro pour toutes les modalités de Y.

```{r}

# Init variable toujours dont IC passe par 0
tjrs_0 <- function(res.boot){
  toujours_0 <- rep(TRUE, nrow(res.boot$XYcoef[[1]]$stats))

  # Pour chaque modalité de Y
  for (i in 1:length(Y)) {
    # selection des bornes
    lower <- res.boot$XYcoef[[i]]$stats[, 1]
    upper <- res.boot$XYcoef[[i]]$stats[, 2]
    
    # Regarde si IC dans 0
    ci_includes_zero <- (lower <= 0) & (upper >= 0)
    
    # mise à jour de la variable tjrs_0
    toujours_0 <- toujours_0 & ci_includes_zero
  }
  return(toujours_0)
}
tjrs_0(res.boot)
```

Ainsi on supprime :

* ENG_TROU
* X18x2_ABBTX_PS
* X19x2_ABB_E
* X12x2_MAT1FRLAV
* X13x2_QUAI_t

```{r}
var.suppr <- c("ENG_TROU", "X18x2_ABBTX_PS",
              "X19x2_ABB_E", "X12x2_MAT1FRLAV", "X13x2_QUAI_t")
var_dummy.suppr <- grep(paste(var.suppr, collapse = "|"), names(toujours_0), value = TRUE)
var_dummy.suppr
for(i in seq_along(data)) {
  data[[i]] <- data[[i]] %>%
    dplyr::select(-any_of(var_dummy.suppr))  # Explicit dplyr::select
}
# Détection si bloc vide et suppression
bloc.vide <- c()
for(i in 1:length(data)){
  if(ncol(data[[i]]) == 0){
    bloc.vide <- c(bloc.vide, i)
  }
}
bloc.vide # blocs a supprimer 
data <- data[-bloc.vide]

# detection blocs a variables uniques 
bloc.unic <- c()
for(i in 1:length(data)){
  if(ncol(data[[i]]) == 1){
    bloc.unic <- c(bloc.unic, i)
  }
}
bloc.unic
names(data)
```
Le bloc de gestion des maladies n'et plus présent

## Deuxième mb-pls

```{r, echo = T, warning = F, message = F}
dudiY.NE <- dudi.pca(Y, center = TRUE, scale = TRUE, scannf = FALSE)
ktabX.NE <- ktab.list.df(data[1:5])
res.mbpls2   <- mbpls(dudiY.NE, ktabX.NE, scale = TRUE, option = "uniform", scannf = F, nf = 10)
res.plot     <- plot(res.mbpls2)
res.2foldcv2 <- testdim(res.mbpls2, nrepet = 500)  # calcul long
```

## Choix des dimensions

```{r, echo = T, warning = F, message = F}
par(mfrow = c(1, 3))
somme <- res.2foldcv2$statsRMSEv$Mean + res.2foldcv2$statsRMSEc$Mean
plot(res.2foldcv2$statsRMSEc$Mean)
plot(res.2foldcv2$statsRMSEv$Mean)
plot(somme)
match(min(na.omit(somme)), somme)
```
On prend 4 dimensions encore une fois.

## Analyse

```{r, echo = T, warning = F, message = F}
opt.dim <- 4
res.boot <- randboot(res.mbpls2, opt.dim, nrepet = 500) # calcul long
```

```{r, echo = T, warning = F, message = F}
res.plot[[1]]
```

## Blocs
```{r, echo = T, warning = F, message = F}
res.plot[[3]]   # Blocs Xk
```
Cette fois ci, tous les blocs contribuent autant dans la création des deux axes
```{R}
plot(res.boot$bipc)                  # Importance des blocs explicatifs (seuil 1/K, K = nb blocs)
```

5 blocs X donc 1/k=20%; 0.2
Tous les blocs ont leur IC qui passe par 0.2 cependant, deux semblent être plus importants : Facteurs infectieux et caractéristiques géneŕales.
Le moins : biosécurité.

## Variables
```{r, echo = T, warning = F, message = F}
res.plot[[4]]   # Variable Y
```

* axe 1 : discrimine selon eng_malade ou pas
*axe 2 : sain ou ps_malade (sain positif, ps_malade negatif) 
```{r}
res.plot[[5]]   # Variables Xk
```
Rôle faible : T10 ps eau debi 2, x07x1_an_const4_mean_3_0

Positif axe 1:

Négatif axe 1:

Positif axe 2:

Négatif axe 2:

```{r}
plot(res.boot$vipc)                  # Importance des variables explicatives (pour tout le bloc Y ; seuil 1/P)
plot(res.boot$XYcoef[[1]])           # Importance des variables explicatives (pour la variable y1 ; seuil 0)
plot(res.boot$XYcoef[[2]])           # Importance des variables explicatives (pour la variable y2 ; seuil 0)
plot(res.boot$XYcoef[[3]])           # Importance des variables explicatives (pour la variable y3 ; seuil 0)
```  

### Suppr Variables Variables Non Significatives

```{r}
toujours_0 <- tjrs_0(res.boot)
names(toujours_0)[toujours_0]
```
Il n'y a donc plus de variables à supprimer.

# Posar el documet dos de la profa