---
title: "Exemple analyse mbPLs avec estimation du poids des blocs et des variables dans l'explication de Y et sélection de variables"
date: "`r Sys.Date()`"
author: 
    -name : "Christelle FABLET"
output:
  prettydoc::html_pretty:
  theme: "architect"
highlight: github
number_sections: TRUE
---
<style type="text/css">
  body{
    font-size: 5pt;
  }
</style>

```{r setup, include=FALSE}
knitr::opts_chunk$set(echo = TRUE)
```
#Chargement des packages


```{r,warning=FALSE}
rm(list=ls())
library(fastDummies)
library(ade4)
library(factoextra)
library(cluster)
library(knitr)
library(table1)
library(FactoMineR)
library(dplyr)
library(writexl)
library(adegraphics)
```

# Chargement des données

# Variables X pouvant expliquer le statut BESASP des élevages NE
```{r}
donnees <- readRDS("/home/rogerbernat/Documents/Projet_Stat_2025_modelisation/data_post_etape_4_Mean.Rdata")
```

-------------Mise en forme des données 

On commence par centrer-réduire toutes les variables quantitatives du jeu de données:

```{r}
set.seed(1234567)

data.clean <- donnees[-1]
colnames(data.clean)
rownames(data.clean) <- donnees$code_elevage
noms.ligne <- donnees$code_elevage
for(i in 1:length(data.clean)){
  if(is.numeric(data.clean[i]))
  data.clean[i] <- scale(data.clean[i])
}
```


N=100
p = 22 dont variable Y

Découpage en blocs:
 
```{r}
X01_Logement_Entretien <- data.clean[, c("X22x1_LOC_INF_rec", "X07x1_AN_CONST4_mean_3", "ENG_TROU", "T13_ENG_milieuDegrad.x")]
X02_Alimentation <- data.clean[, c("T10_PS_EauDebi_3", "T10_PS_AlimPoNourrLongpPo", "X09x3_FAB_CROISS_reg_rec")]
X03_Gestion_Maladies <- data.clean[, c("X18x2_ABBTX_PS", "X19x2_ABB_E")]
X04_Biosecurite <- data.clean[, c("X12x2_MAT_PC", "X12x2_MAT1FRLAV_1", "T16_BS_TenueSpeciElev", "X13x2_QUAI_t")]
X05_Facteurs_Infectieux <- data.clean[, c("A03_Pos10sVERS", "A03_PosSeroMyAs", "A03_TxPosSero22sTgReel", "A04_My10Mfloc", "A05_TxPos10sGRIPPEReel")]
X06_Caracteristiques_Generales <- data.clean[, c("X06x1_gene_majo_1_rec", "X25x1_ElvAlterChoiPers", "LR_LRF")]

```

Transformation des vbl quali en vbl indicatrices pour le modèle:

```{r}
data <- list(X01_Logement_Entretien, X02_Alimentation, X03_Gestion_Maladies, X04_Biosecurite, X05_Facteurs_Infectieux, X06_Caracteristiques_Generales)

for(i in 1:length(data)){
  df <- data[[i]]
  for(var in names(df)){
    if(is.factor(df[[var]])){
      df <- dummy_cols(df, var, remove_selected_columns = TRUE, remove_most_frequent_dummy = TRUE)
    }
  }
  data[[i]] <- df
}
```
__Y en dummy variables__
#Traitement de la variable Y en 4 dummy variables
```{r}
dummy_y <- data.frame(y = data.clean$y)

# Create des 3 Y
dummy_y$sain <- as.integer(dummy_y$y == "Sain")
dummy_y$ps_malade <- as.integer(dummy_y$y == "PS_malade")
dummy_y$eng_malade <- as.integer(dummy_y$y == "ENG_malade")

#suppression de y, la variable Y initiale, qui a été récodée en 3 niveaux Y
dummy_y <- dummy_y[,-1] 
summary(dummy_y) 
# Vérifions que la moyenne vaut bien 1 
sum(unlist(lapply(dummy_y, mean))) == 1
```

```{r}
#création d'un vecteur Y
summary(dummy_y)

#création d'un vecteur Y
bloc.Y <- dummy_y[,1:2]

data[[7]] <- bloc.Y
```

Renommer les blocs:
```{r, echo = T, warning = F, message = F}

new_names <- c("X01_Logement_Entretien", "X02_Alimentation", "X03_Gestion_Maladies", "X04_Biosecurite", "X05_Facteurs_Infectieux", "X06_Caracteristiques_Generales", "Bloc_Y")
names(data) <- new_names

```

----------------------------------------------------------------
-----------------------ANALYSE  --------------------------------
----------------------------------------------------------------
# PLS Multibloc

## Préparation des données
```{r, echo = T, warning = F, message = F}
Y <- data[[7]]
dudiY.NE <- dudi.pca(Y, center = TRUE, scale = TRUE, scannf = FALSE)
ktabX.NE <- ktab.list.df(data[1:6])
```

## mbPLS
```{r, echo = T, warning = F, message = F}
res.mbpls2   <- mbpls(dudiY.NE, ktabX.NE, scale = TRUE, option = "uniform", scannf = F, nf = 10)
res.plot     <- plot(res.mbpls2)
res.2foldcv2 <- testdim(res.mbpls2, nrepet = 500)  # calcul long
summary(res.mbpls2)
```
NB : les variables X sont centrées et réduites à ce niveau

## Nombre de dimensions
Choix du nombre de dimensions a interpréter (minimiser l'erreur de prédiction 2-fold et d'explication)
```{r, echo = T, warning = F, message = F}
plot(res.2foldcv2$statsRMSEc$Mean)
plot(res.2foldcv2$statsRMSEv$Mean)
```
#3 dimensions
```{r, echo = T, warning = F, message = F}
opt.dim <- 3
```

```{r, echo = T, warning = F, message = F}
res.boot <- randboot(res.mbpls2, opt.dim, nrepet = 500) # calcul long
res.boot
```

## Observations
```{r, echo = T, warning = F, message = F}
res.plot[[1]]
```

## Blocs
```{r, echo = T, warning = F, message = F}
res.plot[[3]]   # Blocs Xk
plot(res.boot$bipc)                  # Importance des blocs explicatifs (seuil 1/K, K = nb blocs)
```

6 blocs X donc 1/k=17%; 0.17
Tous les blocs sont >0 et semblent >0.16 sauf  X03 Gestion Maladies et X05 Facteurs Infectieux IC passe dans l'intervalle comprenant 0.16.
## Variables
```{r, echo = T, warning = F, message = F}
res.plot[[4]]   # Variable Y
res.plot[[5]]   # Variables Xk
plot(res.boot$vipc)                  # Importance des variables explicatives (pour tout le bloc Y ; seuil 1/P)
plot(res.boot$XYcoef[[1]])           # Importance des variables explicatives (pour la variable y1 ; seuil 0)
plot(res.boot$XYcoef[[2]])           # Importance des variables explicatives (pour la variable y2 ; seuil 0)
```  
